臺灣高等法院臺中分院刑事判決　　95年度上重更(四)字第28號
上　訴　人
即　被　告　丙○○
　　　　　　　　　　（現在臺灣臺中監獄臺中分監執行中）
選任辯護人　廖志堯律師
　　　　　　趙建興律師
上　訴　人
即　被　告　乙○○
選任辯護人　洪松林律師
上列上訴人因殺人等案件，不服臺灣彰化地方法院92年度重訴緝
字第1、2號中華民國92年7月23日第一審判決（起訴案號：臺灣
彰化地方法院檢察署82年度偵字第9216、10049號；移送併辦案
號：84年度偵字第2076號），提起上訴，判決後由最高法院第四
次發回更審，本院判決如下：
    主  文
原判決撤銷。
丙○○共同連續殺人，處有期徒刑貳拾年，褫奪公權拾年。附表
編號1至4、10至12所示之槍枝，編號7所示之子彈拾肆顆、編號8
所示之子彈拾捌顆、編號9所示之子彈貳拾柒顆，編號5、6所示
之物品，均沒收。
乙○○共同殺人，累犯，處有期徒刑拾捌年，褫奪公權玖年。附
表編號1至4、10至12所示之槍枝，編號7所示之子彈拾肆顆、編
號8所示之子彈拾捌顆、編號9所示之子彈貳拾柒顆，編號5、6所
示之物品，均沒收。
    事  實
一、緣於民國82年5月間，彰化縣議員洪絲條，在台北市松山區
    遭謝通運之子謝文川持槍擊斃，原屬洪絲條派系之謝東松（
    前經本院另案判決無罪確定，嗣經檢察官聲請再審，由本院
    以89年度聲再字第252號裁定准予再審，逃匿在外，經本院
    以90年度再字第2號通緝中），認該案件係與其敵對派系之
    謝通運策劃所為，再者之前謝東松與謝通運合作經營紅蘿蔔
    生意，彼此猜忌而積怨在心，且為其個人利益及政治前途，
    乃萌生槍殺謝通運為洪絲條報仇及洩憤之意。謝東松遂邀黃
    主旺（由本院93年度上重更(五)字第14號判處無期徒刑，並經
    最高法院以94年度台上字第3016號判決上訴駁回確定）及曾
    於81年間因槍傷謝通運後被謝通運派員追殺之丙○○參與。
    為達一舉狙殺擊斃之目的，謝東松、黃主旺乃決定糾合殺手
    ，並以架有無線電天線，位於彰化縣芳苑工業區○○路已停
    止營業之泰鈜（起訴書誤載為泰鋐）工業股份有限公司（下
    稱泰鈜公司）廠房，作為集結、籌劃作案細節場所，再由黃
    主旺積極邀集昔日獄友曾敬超及其砂石場之僱工任志傑，並
    轉邀李忠承（任志傑、曾敬超、李忠承三人，業經本院以83
    年度上重訴字第45號判處死刑，經最高法院以85年度台上字
    第2020號判決上訴駁回確定，於85年6月10日執行死刑）參
    與，謝東松另行邀集曾為洪絲條手下之黃振雄、趙建中（該
    二人，業經本院以83年度上重訴字第45號判處無期徒刑，並
    經最高法院以85年度台上字第2020號判決上訴駁回確定，在
    監獄執行中）及曾因違反麻醉藥品管理條例罪，經臺灣臺北
    地方法院判處有期徒刑四月確定，於81年4月9日易科罰金執
    行完畢之乙○○，參與作案。旋於82年8月中旬，謝東松與
    黃主旺、丙○○、任志傑、曾敬超、李忠承、趙建中、黃振
    雄、乙○○等人，先行於泰鈜公司廠房內就如何狙殺謝通運
    進行推演，分派現場任務及武器、裝備，且於82年9月15日
    起，謝東松、黃主旺、丙○○、任志傑、曾敬超、李忠承、
    趙建中、黃振雄、乙○○等人，共同基於未經許可無故持有
    槍彈以狙殺謝通運之殺人犯意聯絡，進行籌劃，同時準備作
    案用工具，包括掩飾身分用之綠色套裝、頭套、藍白色相間
    手套，作為保護身體用之防彈衣，作為通訊用之無線電對講
    機，作為行兇所用如附表編號1至4、10至12所示具有殺傷力
    之各式槍枝，適合各該槍枝使用，具有殺傷力，可供軍用之
    子彈多發，及作為攔截、前往現場及逃離現場使用之交通工
    具，計有：車牌IU-798號大貨車一部（該汽車係南峰汽車貨
    運有限公司所有，於82年9月12日在雲林縣斗南鎮○○街24
    號前遭竊）、車牌OP-5229號福特自小客車一部（該汽車係
    癸○○於82年8月12日6時許，在台中市○○路與正義街附近
    所失竊）、趙建中向不知情之許揚全（業經檢察官以82年度
    偵字第10054、10076號不起訴處分確定）所借用車牌SI-303
    6號自小客車一部，及另部不詳車號豐田牌紅色自小客車。
    然後，再探尋謝通運之行蹤，掌握其平日出入之路徑，以方
    便狙殺。
二、謝東松於82年9月22日，得知謝通運於同日上午，將驅車前
    往彰化縣芳苑鄉農會接洽事務，事畢將沿芳苑鄉○○村路○
    路返回住處，即於當日上午，在上開泰鈜公司廠房集合黃主
    旺、丙○○、任志傑、曾敬超、李忠承、黃振雄、趙建中及
    乙○○等人，取出前揭備妥之綠色套裝、頭套、藍白色相間
    手套及前述槍彈等交予任志傑等人，並各發給一部對講機予
    黃主旺及前往現場之車輛，同時指示馬上要行動，你們準備
    等語，並由黃主旺（公訴人誤認係李忠承）自行駕車前往芳
    苑鄉農會查看，掌握謝通運行，俾便隨時向預備狙殺而前
    往現場之人員通報。丙○○、任志傑、曾敬超、李忠承、趙
    建中、黃振雄、乙○○七人，乃各身著綠色套裝（任志傑因
    尺寸不合，改著藍色套裝，各該套裝拉鍊均可由褲襠拉至脖
    子處），外披防彈衣，戴綠色頭套（僅露出雙眼）及藍白色
    相間手套，並依計劃分乘三部車輛出發前往現場。先由持用
    附表編號4所示手槍之任志傑駕駛IU-798號大貨車，後載持
    用附表編號12所示手槍之丙○○及持用編號11所示M16步槍
    之曾敬超，至前揭路平路一處養雞場旁埋伏守候，為掩人耳
    目，車上並裝載部分飼料，丙○○、曾敬超二人則藏身於大
    貨車上以棉被覆蓋身體。另由乙○○持用附表編號3所示M11
    口徑9mm衝鋒槍駕駛OP-5229號自小客車，附載持用附表編號
    2所示美國製湯姆森衝鋒槍之黃振雄，及持用編號1美國製9m
    m衝鋒槍之趙建中，隨後到達該養雞場之南邊空地，引擎保
    持發動狀態，乙○○、黃振雄、趙建中則下車埋伏於距該處
    不遠之甘蔗園內，伺機狙殺及接應。又由李忠承持用附表編
    號10所示M11口徑9mm衝鋒槍，獨自駕駛不詳車牌之紅色豐田
    自小客車，在北端路平路與斗苑路口處，伺機阻斷謝通運之
    退路予以夾殺。謝東松則先於當日上午10時半之後出現在大
    城鄉農會，停留至12時許，以製造不在場之假象，旋即趕回
    鄰近槍擊現場之斗苑路旁某房屋頂樓之制高點，攜帶望遠鏡
    ，觀察並指揮現場。
三、嗣於當天中午12時30分許，在芳苑鄉農會門前監視謝通運行
    之黃主旺，眼見謝通運坐上（左後座）由司機丁○○駕駛
    之車牌PV-2767號賓士牌小客車，內坐有范明元（右後座）
    ，戊○○（右前座）其後跟隨一部由寅○○駕駛搭載子○○
    、庚○○及己○○之車牌000-0000號吉普車，準備離開芳苑
    鄉農會返回謝某住處時，即先以無線電對講機通知於現場埋
    伏之丙○○等，旋亦跟蹤在謝通運等人車後觀察。至同日中
    午12時40分許，謝通運乘坐之賓士牌小客車及隨行之吉普車
    ，行經芳苑鄉路○路路平高分64號電桿前時，埋伏於前開養
    雞場旁巷道之任志傑，即駕駛大貨車迅速啟動，迎前衝撞謝
    通運之座車左前方，使該小客車右前輪因而陷入路旁水溝內
    ，無法動彈，此時，任志傑自大貨車跳下，喝令謝通運隨行
    之人員趴下不要動，並稱其等係針對謝通運等語，旋基於殺
    害謝通運直接故意，同時對後座乘客之范明元，基於殺人之
    不確定故意，任志傑立即與掀開棉被自大貨車上站起之丙○
    ○、曾敬超等人，分持前述槍彈朝謝通運、范明元乘坐之賓
    士小客車後座猛烈開槍掃射，任志傑、丙○○、曾敬超隨又
    跳下大貨車持續開槍射擊，同時在路平路北端之李忠承眼見
    寅○○所駕駛之吉普車急欲倒車逃離，乃駕駛該豐田牌自小
    客車向前阻斷伊退路，致使寅○○等人之吉普車退至路平路
    路平高分65號電桿以北7公尺處時，掉入路旁水溝內，車上
    之人均倉惶下車避入路旁之甘蔗園內，李忠承並趨前下車，
    持前述槍彈射擊謝通運之座車，丙○○等多人總計射擊39槍
    （案發後警方在現場尋得彈殼39個），除賓士小客車之駕駛
    丁○○，及前座乘客戊○○及時下車避入路旁甘蔗園之外，
    後座之謝通運因而前額部、右胸鎖骨乳突部、左肩胛間部、
    左肩胛下部、右臀部及右上肢前臂部等受有多處槍傷，並因
    頭部中彈大腦碎裂當場死亡，右後座之范明元右鎖骨下部、
    右胸乳房左側、左肩胛間部及右大腿後部亦分別中彈，因出
    血性休克，經送醫急救無效，於82年9月22日中午12時45分
    許不治死亡。丙○○等人行兇得逞後，任志傑、曾敬超及李
    忠承三人，隨即共同駛乘前揭豐田牌自小客車，並與黃主旺
    會合後逃逸，三人即脫下所著之套裝、防彈衣、頭套、手套
    等連同無線電對講機等均交由黃主旺處理，任志傑所持用如
    附表編號4之槍枝由丙○○一併攜走；丙○○、黃振雄、趙
    建中另同乘乙○○所駕駛之OP-5 229號自小客車逃離現場，
    車抵雲林縣麥寮鄉西濱大橋南端之融砂石場附近，丙○○
    、趙建中二人先各自離開，丙○○將附表編號4之槍枝留在
    車上，僅攜走附表編號12之槍枝；黃振雄、乙○○則將其等
    作案所用如附表編號1至4所示之槍枝，編號7至9所示子彈及
    編號5、6所示手套、防彈衣及擦槍油、通條、裝槍用工具箱
    、裝防彈衣用之冰箱等物埋於該砂石場廢棄之田園處，其餘
    套裝、頭套及手套則當場點火燒燬。二人再駕駛該OP-5229
    號小客車至芳苑鄉路上村，改駕駛事先停放該處做為備用之
    SI-3036號小客車，且將原先駕駛之OP-5229號小客車駛至同
    鄉○○村○○○○○道路旁點火焚燬，再駕駛該SI-3036號
    小客車離開逃逸。
四、82年10月1日下午5時許，警方循線在台北縣貢寮鄉，分別查
    獲黃振雄、趙建中二人，並經黃振雄帶同前往上開融砂石
    場廢棄田園處取出附表編1至9所示之槍彈及手套、工具箱等
    物。任志傑、曾敬超、李忠承三人行兇後，由任志傑駕駛前
    開李忠承所駕駛至現場之豐田牌小客車，搭載其餘二人，經
    隨後趕至現場之黃主旺引導逃離現場，並將該小客車棄置不
    詳處所，隨同黃主旺安排逃亡，並為逃避警方追緝，更於83
    年1月初藏匿於屏東縣東港鎮，並由黃主旺不知情之女友張
    怡靜具名購買「昭寶12號」漁船伺機偷渡至中國大陸。至83
    年1月23日，曾敬超先將其等作案用附表編號10、11所示槍
    枝連同其他不詳來源，因另行起意而取得之手槍9支及子彈
    64顆一併埋藏於屏東縣東港鎮鎮○路邊50公尺處之墓園旁，
    再與任志傑、李忠承及黃主旺於同年1月24日凌晨2時30分許
    ，利用黑夜乘坐「昭寶12號」漁船自屏東縣東港鎮偷渡出境
    ，行至高雄港西方13海浬處，經警攔截查獲（其等違反國家
    安全法部分，另由台灣高雄地方法院判處罪刑確定）。並於
    83年2月2日由任志傑、曾敬超、李忠承，帶同警方起出附表
    編號10、11所示之槍枝。其間，謝東松、黃主旺一再要求任
    志傑、曾敬超、李忠承三人，千萬勿供出其涉及上開槍擊案
    件，其將盡全力為彼等疏通官司並安頓家屬生活，任志傑等
    三人於警訊及偵審中，依約遵守諾言，均未供出黃主旺及謝
    東松涉案情節。丙○○於前揭案發後，在台灣境內四處逃匿
    ，乙○○則先躲藏於台北縣土城市，並於85年間經由其父陳
    忠杉（業於91年6月13日死亡）資助偷渡至大陸地區。嗣丙
    ○○因逃亡期間，另涉犯違反槍砲彈藥刀械管制條例及恐嚇
    取財案件（由本院及臺灣臺中地方法院，另案判決確定）為
    警追緝，於89年3月29日下午5時30分許，在高雄市新興區○
    ○○路110號前為警緝獲。乙○○迄於91年5月10日因乏身分
    證明，在中國大陸福建省廈門市為公安留置，並於92年1月
    26日經引渡返回台灣，船抵金門縣公共汽車管理處時，為警
    當場逮捕歸案。
五、案經彰化縣警察局移送臺灣彰化地方法院檢察署檢察官偵查
    起訴，及由該署檢察官移送原審併案審理。
    理  由
一、程序方面：
  (一)按宣告死刑或無期徒刑之案件，原審法院應不待上訴依職權
    逕送該管上級法院審判，並通知當事人，前項情形，視為被
    告已提起上訴，刑事訴訟法第344條第4項、第5項定有明文
    。則本件被告丙○○所提起之上訴，雖已逾上訴期間，但既
    經原審法院依職權將之逕送上訴，已視為被告丙○○已經提
    起上訴，依首開說明，即無上訴逾期之問題。
  (二)現行刑事訴訟法第159條等相關證據能力之修正條文，係於9
    2年2月6日經總統公布，並於92年9月1日施行，依刑事訴訟
    法施行法第7條之3但書：「修正刑事訴訟法施行前已依法定
    程序進行之訴訟程序，其效力不受影響」規定，如被告以外
    之人於該條文施行前已依當時之法定程序陳述，其陳述自具
    有證據能力，不受92年9月1日始施行之修正後刑事訴訟法之
    影響（最高法院93年度台上字第4137號、93年度台上字第61
    10號判決意旨參照）。是本件在修正之刑事訴訟法施行前取
    得之有關證據，包括本院90年再字第2號謝東松殺人等再審
    案中之有關證據，及已判刑確定之共同被告李忠承、曾敬超
    、任志傑、黃振雄、趙建中、黃主旺等人案件之相關證據，
    既均依當時之法定程序為之，應仍有證據能力，自不受92年
    9月1日始施行之修正後刑事訴訟法之影響。又本案選任辯護
    人本院本審審理時另聲請傳喚證人趙建中、黃振雄、黃主旺
    以證人身分作證，並經交互詰問確實保障被告丙○○、乙○
    ○之訴訟權，先此敘明。
二、謝東松、黃主旺均係謝通運等被殺害案之共同正犯：本案係
    於82年9月22日發生之重大兇殺槍擊案件，檢察官於82年12
    月27日將任志傑、曾敬超、李忠承、黃振雄、趙建中、謝東
    松、丙○○、乙○○等八人提起公訴，嗣經判決謝東松無罪
    確定，任志傑、曾敬超、李忠承三人死刑確定，黃振雄、趙
    建中二人無期徒刑確定（丙○○、乙○○二人則通緝未判決
    ），當時確定判決雖未認定謝東松、黃主旺為共同正犯，然
    任志傑、曾敬超、李忠承等三位死刑犯之家屬於85年5月2日
    按鈴申告，指稱黃主旺與謝東松係共犯，被害人謝通運之妻
    壬○○，亦於85年5月10日具狀指稱，黃主旺與謝東松應係
    共犯後，經檢察官以85年度偵字第3423、3618號受理偵辦，
    並於執行死刑前之85年5月9日前往台中看守所直接訊問任志
    傑、李忠承、曾敬超、趙建中、黃振雄五人，檢察官依據偵
    訊結果，認定謝東松部分，應為前案判決效力所及，於85年
    7月5日將謝東松為不起訴處分，同日並將黃主旺提起公訴，
    嗣黃主旺經原審以86年度重訴緝字第1號判處無期徒刑，經
    黃主旺及檢察官分別提起上訴後，由本院撤銷改判死刑，由
    最高法院多次發回本院更審，均認定謝東松、黃主旺二人確
    有參與殺害謝通運等之犯行，黃主旺並經最高法院判決無期
    徒刑確定，有本院94年4月12日判決之93年度上重更(五)字第1
    4號判決、最高法院94年度台上字第3016號判決附卷可稽。
    而謝東松部分，則經檢察官聲請再審，本院於89年10月4日
    ，以89年度聲再字第252號裁定開始再審，經謝東松提起抗
    告後，由最高法院以90年度台抗字第168號裁定抗告駁回，
    本院收受卷證後，以本院90年度再字第2號審理中（90年7月
    20日發布通緝，迄今仍未緝獲），業經本院更三審調卷核閱
    無誤，足見謝東松、黃主旺二人係本件槍擊案之共同正犯，
    要無可疑。
三、訊據上訴人即被告（下稱被告）丙○○，於本院審理中已為
    認罪之陳述，坦承於82年9月22日在彰化縣芳苑鄉路○路狙
    殺謝通運事件中，有開槍，未對人開槍等語。訊據被告乙○
    ○則矢口否認有參與本件之犯行，辯稱：其沒有在現場，且
    其右手食指頭已經斷掉，不可能開槍，槍擊案發生當時，其
    係在雲林縣崙背鄉從事建築工作，因接獲趙建中之電話，才
    前往西濱大橋與趙建中見面並載其離去，其絕無參與槍擊謝
    通運等人之情事云云。惟查：
  (一)上開犯罪事實，業據：
  1.黃振雄於警訊中供稱：「我們同案共犯共七人（係指當時前
    往現場埋伏行兇之人，以下同），於槍擊前一星期住進泰鈜
    工廠時，約於9月20日下午時刻，丙○○將槍支拿出去，並
    個別教授槍支使用方法，並拿出謝通運競選縣議員之相片供
    我們指認，做案用槍支，應該尚有一支步槍，一支衝鋒槍及
    一支90手槍」、「住進泰鈜工廠有七人，丙○○、趙建中、
    任志傑、乙○○‥‥（綽號小胖，即係李忠承）、阿超和我
    共七人，謝東松亦曾到過泰鈜工廠」、「狙擊謝通運時由任
    志傑駕駛IU-798號、丙○○及阿超坐於該大貨車上，以該大
    貨車衝撞謝通運之座車，攔截其去路，乙○○駕OP-5229號
    守在前方，綽號小胖‥‥駕龐蒂克（應為豐田之誤，以下所
    引相關資料逕與更正為豐田）守後方，我和趙建中守在甘蔗
    園內」、「狙殺計劃皆由謝東松‥‥負責策劃，做案用槍支
    係由謝東松交由丙○○保管，再由丙○○交予我們，做案時
    所穿著綠色套裝係由謝東松交給我們，做案後該套衣服帶至
    雲林融砂石廠，由我及乙○○潑灑汽油燃燒」、「案發後
    我和建中，惠仁由乙○○開OP-5229號自小客沿斗苑路西濱
    公路返回雲林融砂石廠，惠仁和建中先下車，我和乙○○
    又開OP-5229自小客車回路上村，開回預放之SI-3036自小客
    ，由乙○○尋找到芳榮村甘蔗園之產業道路，以預備之汽油
    潑灑，點燃OP-5229自小客車，乙○○又開SI-3036號自小客
    開到砂石廠停放」（見彰警刑字第16869號影印卷82年10月4
    日偵訊筆錄）；又稱：「我希望與你們警方合作，但請給我
    改過自新之機會，我坦承涉及彰化縣芳苑鄉謝通運槍擊命案
    ，命案之原因是因為謝通運和謝東松、洪絲條三人有恩怨，
    前不久洪絲條在台北松山區被謝通運兒子謝文川槍擊死亡，
    而謝東松本來即和謝通運有仇恨，加上洪絲條之死，致使謝
    東松加深仇恨，而於洪絲條出殯後，即籌劃槍殺謝通運，此
    計劃已有二個月左右，負責幕後計劃之人為謝東松，於82年
    9月22日槍擊謝通運之人有七人，黃振雄、趙建中、小胖、
    小傑、阿超、丙○○、阿敏（陳解敏，即乙○○之誤）等七
    人參加」、「槍擊命案現場我採用45型烏茲衝鋒槍，乙○○
    持烏茲衝鋒槍‥‥丙○○持手槍」，又稱：目前槍械部分分
    二部分，一部分由伊和阿敏將烏茲衝鋒槍三把及子彈，防彈
    衣五件、手槍一把及子彈等，案後埋放在麥寮鄉西濱大橋南
    端往西螺方向之林清標及黃明得共同經營之融砂石廠附近
    田園（見82年度偵字第9216號影印卷第31、32頁）。
  2.趙建中於警訊中供稱：「我是於狙殺謝通運前一星期，大約
    是9月15日左右住進去的‥‥當時到達工廠內已有綽號小胖
    、阿超、小傑、阿敏、阿雄等五人在工廠內，丙○○將槍械
    拿出來給我們看」、「民國82年9月22日早上10點左右‥‥
    我分得一把烏茲衝鋒槍及一件防彈衣、子彈多少我不記得，
    分發完畢後分乘三輛車出發，每部車配分一部對講機，大貨
    車由小傑駕駛，上面乘坐丙○○及阿超二人，他們二人是躲
    在大貨車後面，並用棉被蓋住，大貨車出發後約三分鐘，我
    乘由阿敏所駕之OP-5229自小客車，內部並乘坐有阿雄等三
    人，另一部由小胖駕駛豐田紅色，該部車祇有小胖一人準備
    接應我們逃逸，到達現場我看見大貨車已停在產業道路雞舍
    邊，我與阿雄依原先分配之位置躲在路邊甘蔗園內，阿敏將
    OP-5229自小客開到雞舍之南邊空地，引擎保持發動待命，
    小胖依原先計劃駕豐田在斗苑路待命堵住謝通運座車之後路
    ，一切就緒等待謝通運出現」、「謝通運之座車‥‥到達狙
    擊現場，我因躲在甘蔗園內看不見現場，祇聽到大貨車與車
    子相撞後，馬上又聽到槍聲，我等槍聲停止後才從甘蔗園跑
    出來到現場，並依指示跑到OP-5229自小客車旁‥‥我便乘
    坐OP-5229自小客車，由阿敏駕駛車內乘坐丙○○及阿雄等
    四人，丙○○坐在駕駛旁邊帶路，我坐駕駛後面座位，阿雄
    坐在我旁邊，由北往南方向逃逸」，經警提示綽號阿敏即乙
    ○○之相片供指認後，趙建中供稱綽號阿敏即乙○○，其特
    徵為右手食指殘缺（見彰警刑字第16869號影印卷82年10月4
    日偵訊筆錄）；另趙建中於82年10月1日警詢時供稱：丙○
    ○、乙○○確有參與槍殺謝通運，並稱：「經指認警方所出
    示之口卡片綽號阿敏係乙○○、62年10月27日生、設籍台北
    縣新莊市○○街213號3樓無誤」等語（見82年度偵字第9216
    號影印卷第33至35頁）。
  3.綽號小胖之李忠承於警訊中供稱：「本槍擊案件‥‥實際參
    與行兇者有趙建中、黃振雄、任志傑、曾敬趙、乙○○、丙
    ○○及我等共七人」、「槍擊命案現場由我持M11衝鋒槍，
    曾敬超持用M16步槍‥‥黃振雄持用45型衝鋒槍、乙○○持
    烏茲衝鋒槍、任志傑持92手槍《按即附表編號4之槍枝》、
    丙○○持用90手槍《按即附表編號12之槍枝》‥‥」、「槍
    擊現場開槍的人，除了我開四、五槍以外，曾敬超也連續開
    了八、九槍，其他的人因為在混亂中，我沒看清楚，要問他
    們各人才知道，但事後據由曾敬超告訴我，丙○○裝滿二個
    彈匣子彈也都連續射擊出去」、「任志傑駕駛大貨車持92手
    槍，後車斗內載丙○○持90手槍，曾敬超持M16步槍埋伏在
    大貨車上，以棉被覆蓋，行兇時由任志傑駕駛大貨車衝撞被
    害人謝通運、范明元所乘坐之PV-2767號賓士600型轎車，由
    我本人駕駛紅色豐田牌轎車，堵住被害人座車之後路，另由
    丙○○、任志傑、曾敬超及我等四人，分別開槍射擊，致謝
    、范二人當場中彈死亡，死亡後由乙○○駕駛現場作案之OP
    -5229號灰色轎車載黃振雄、趙建中、丙○○及另由任志傑
    駕駛堵住座車之紅色豐田牌轎車載我及曾敬超分別逃離現場
    後，我們即開始逃亡」等語（見高警刑字第45525號影印卷8
    3年2月1日調查筆錄）。
  4.曾敬超於警訊中供稱：「本槍擊案件‥‥實際參與者有黃振
    雄、趙建中、任志傑、乙○○、李忠承、丙○○及我等七人
    」、「現場開槍的有丙○○、李忠承、任志傑及我四人，其
    餘黃振雄、趙建中、乙○○等三人是否開槍，我沒看清楚，
    要問他們個人才知道，事後據李忠承說，他開了五槍，任志
    傑開一槍、丙○○將裝備二個彈匣三十餘發子彈全部掃射用
    完，我用點放開九槍」、「任志傑駕駛大貨車，持92手槍，
    貨車後車斗埋伏我與丙○○，分持M16步槍與90手槍，並以
    棉被覆蓋，當被害人謝通運座車賓士600型PV-2767號轎車接
    近時，由任志傑駕駛大貨車衝撞座車，並由李忠承駕駛紅色
    豐田轎車堵住被害人座車退路，再由我、丙○○、李忠承、
    任志餘四人分別開槍射擊，致使謝通運、范明元二人當場死
    亡，再由乙○○駕駛現場作案用之OP-5229號天王星灰色轎
    車，載黃振雄、趙建中、丙○○，以及由任志傑駕駛堵住座
    車退路之紅色豐田轎車，載李忠承及我，二車再分頭逃離現
    場，開始逃亡」等語（見高警刑字第45 525號影印卷第21、
    22頁）。
  5.任志傑於警訊中供稱：「‥‥實際參與有黃振雄、趙建中、
    曾敬超、李忠承、乙○○、丙○○及我等七人」、「我開了
    一槍，李忠承開了五槍、曾敬超開了九槍，丙○○開了二個
    90手槍彈匣的子彈‥‥至於乙○○、黃振雄、趙建中三人開
    多少槍，我並不清楚，要他們本人才知道」等語（見高警刑
    字第45525號影印卷第29頁）。
  6.嗣在檢察官偵查中，趙建中供稱：「約在上午11時左右，我
    和黃振雄躲在甘蔗園內，我拿一支長槍，黃振雄拿我長一點
    的槍，我們聽到卡車起動聲，接著就聽到車禍聲，接著聽到
    一連串槍聲，我和黃振雄沒有開槍」，並稱在卡車上面有一
    位叫阿超及駕駛任志傑和丙○○共三人，並稱：「聽到槍聲
    後我看到綽號小胖跑到甘蔗園內，我坐乙○○開的，焚燒了
    的車子離開，車上有丙○○及黃振雄，車至西濱大橋後約待
    了10分鐘後，四人就各自分散」（見82年度偵字第9216號影
    印卷第11頁、12頁）。黃振雄在檢察官偵查中供稱：「約二
    個月前在芳苑鄉泰鈜工廠內計劃的，謝東松說要殺死阿不倒
    替條哥報仇，有丙○○、謝東松、任志傑及我和趙建中、小
    胖、阿超、阿閔共八人共同計劃」、「我從上午11時左右坐
    乙○○開的車，車上有趙建中及我」、「大卡車是小傑、阿
    超及惠仁先開至現場的」、「是小傑及阿超及丙○○開槍的
    」，並稱西濱大橋的槍支是：「我和乙○○埋的」，做案後
    ：「我和趙建中、丙○○坐乙○○開的車離開」（見82年度
    偵字第9216號影印卷第13、14頁），即便在原審審理中黃振
    雄也供承有與趙建中、謝東松、丙○○、任志傑、乙○○、
    曾敬超、李忠承等人計劃殺害謝通運等語（見原審卷82年12
    月30日訊問筆錄）。
  (二)被告丙○○於通緝被逮捕後在警訊中坦承於82年8月中旬從
    高雄到泰鈜工廠的情形：「當時是謝東松直接與我聯絡，南
    下高雄載我至泰鈜工廠，時間約是下午抵達，並於工廠內由
    謝東松以香煙及打火機實施沙盤推演」、「當時有我、謝東
    松、黃主旺、任志傑、曾敬超、趙建中、黃振雄、李忠承等
    人在場」（見89年度他字第2481號影印卷89年5月26日偵訊
    筆錄）；又稱82年9月21日住進泰鈜工廠，因黃主旺說得到
    消息謝通運於22日要去農會，所以彼等有試穿衣服及討論攜
    帶何種槍支，經警方訊以：「22日你們如何分工」時，丙○
    ○答稱：「約莫早上9時許，謝東松抵達泰鈜宣佈說謝通運
    目前人在芳苑鄉農會消息正確，便要我們著裝（穿著迷彩裝
    、頭套），謝東松及黃主旺分配槍支，他們分配到什麼槍支
    我記不清楚，我分配到克拉克90手槍一支及二個彈匣、第一
    個彈匣裝有19個子彈、第二個彈匣裝有17子彈及無線電，謝
    東松及黃主旺指示我控制場面並要槍殺謝通運，便由小傑開
    大貨車載我及曾敬超等人至現場埋伏聽無線電指示，曾敬超
    持M16步槍，小傑持手槍，我們約在10點多出發至芳苑鄉路
    ○路等候」，又訊以：「當時黃主旺做何事」時答稱：「黃
    主旺隨謝東松離開後便離開，至芳苑鄉農會負責跟蹤謝通運
    行蹤，並負責通報」；再訊以：「當時有何人抵達現場，乘
    坐何種車輛」時，被丙○○答稱：「有我、任志傑、曾敬超
    、李忠承、乙○○、趙建中、黃振雄等人，駕駛二輛自小客
    及大貨車」，警方又訊以：「當時由何人先開槍，由何人向
    謝通運座車開槍狙殺」，丙○○答以：「當時由小傑開大貨
    車撞擊謝通運座車後，由我先對空鳴槍，並大喊趴下跟你們
    沒關係，場面控制後，由曾敬超持M16朝謝通運座車後座連
    續射擊，後我亦朝後座射擊」，並稱槍擊後；「是何人去開
    車門我不清楚，但我有去確認謝通運已經死亡」，警方訊以
    ：「你如何逃離現場時」，丙○○答稱：「是由乙○○開自
    小客車，車號已忘記，他載我及趙建中，黃振雄等四人，他
    載我至崙背鄉後我搭野雞車離開，前往高雄」（見89年度他
    字第2481號影印卷89年5月25日偵訊筆錄）。嗣在檢察官偵
    查中被告丙○○供承：其由謝東松本人到高雄載到彰化縣芳
    苑鄉泰鈜工廠，82年9月22日當天謝東松、黃主旺均有在泰
    鈜工廠，謝東松分配任務並沙盤推研後即離開，黃主旺則拿
    無線電先走，負責聯繫工作，其有前往現場參與狙殺，於確
    定謝通運死亡後才離開，並稱狙擊完後：「當時二台小客車
    要逃離現場，一台往南、一台往北，我因往南，所以搭乘往
    南的客車，車內共四人，由乙○○開車，我坐他旁邊，後面
    坐趙建中及黃振雄，他們載我到崙背或麥寮附近，我才坐野
    雞車回去」（見89年度他字第2481號影印卷89年5月26日訊
    問筆錄），由於丙○○之供詞與前開黃振雄、趙建中我李忠
    承、趙敬超、任志傑等五人之供詞均相符合，參以證人黃主
    旺於本院上訴審亦到庭證稱：主謀是謝東松，有關犯案計劃
    ，任務分配，在工廠看到是謝東松決定，實際內容要丙○○
    比較清楚（見本院92年度上重訴字第36號卷一第136頁），
    由被告丙○○、乙○○在事前已有犯意之聯絡，且均有到現
    場，被告丙○○並有開槍，被告乙○○亦有持槍等情觀之，
    其二人確有參與本件狙殺謝通運之事實，要無可疑。被告丙
    ○○既有在場開槍，則其與其他開槍之共犯間，對於范明元
    中槍死亡之結果，應有預見其發生，而其發生並不違背其本
    意之未必故意，因此就范明元死亡部分，被告丙○○亦應共
    負其責。至於被告乙○○對於范明元死亡部分，依其等在前
    之謀議，目的係狙殺謝通運，而非范明元，且尚無其他積極
    證據足以證明被告乙○○亦有殺害范明元之未必故意，自難
    令其對於范明元死亡之結果，應負殺人之罪責，附此敘明。
  (三)被告乙○○始終均有參與本件之槍擊案，已詳述如上，參以
    趙建中在警訊中明確指稱在逃亡之「阿敏」（即被告乙○○
    ）其特徵係右手食指殘缺，被告乙○○也以其右手食指殘缺
    無法開槍，未參與狙殺行動為辯，可知趙建中所稱在逃之阿
    敏，確係被告乙○○無誤。而被告乙○○於狙殺謝通運過程
    中確實配有槍彈，已如前述。況姑不論被乙○○有無開槍，
    惟其在泰鈜工廠參與計劃，並身著迷彩裝於槍擊時持槍在現
    場埋伏，槍擊被害人死亡後隨即開車載丙○○、黃振雄、趙
    建中逃離現場，且與黃振雄共同埋槍，另將作案用之套裝、
    頭套、手套及所駕駛之OP-5229號小客車燒燬，以湮滅罪證
    ，其始終參與之犯行已甚明確，是其辯稱臨時接到電話才到
    西濱大橋與趙建中見面，載其離開，顯係卸責之詞不足採信
    。任志傑、曾敬超、李忠承於執行死刑槍決前，在95年5月9
    日檢察官偵訊時，任志傑雖稱：「（就你所見謝通運命案發
    生時，你們同夥共有幾人在現場？）有丙○○、曾敬超，其
    他人士蒙面，我不知道其身分，當時共有多少蒙面人，我未
    注意，因為當時我開車又緊張。（你認識乙○○？）不認識
    。」（見原審92年度重訴緝字第1號卷二第33頁反面）；李
    忠承雖稱：「（你認識乙○○否？）不認識。」（見原審92
    年度重訴緝字第1號卷二第35頁反面）；曾敬超雖稱：「（
    乙○○有無參與謝通運命案？）我不知其人。」等語（見原
    審92年度重訴緝字第1號卷二第36頁反面）。然以該三人於
    警訊時均已明確供稱：實際參與者有乙○○在內，若被告乙
    ○○當時確未參與，則該三人應會供述乙○○並未參與，而
    其三人前述未注意或不認識等語，無非係避重就輕之詞；而
    趙建中及黃振雄事後在法院審理中供稱乙○○對兇殺案完全
    不知情，亦係事後迴護之詞，均無足取。
  (四)又依：(1)黃振雄於：82年10月1日警訊時供稱：「本案均
    由謝東松主導，並租屋一間在芳苑鄉○○區○○路右轉第三
    家泰鈜公司有一支無線電天線做案使用十台左右，無線電對
    講機、吃、住均由謝東松負責現場均由謝東松負責籌劃及尋
    找埋伏槍擊地路線，我們八人相互研判計劃至完成約使用二
    個月左右」、「槍械均由謝東松提供」、「槍械部份由謝東
    松命我埋放」、「謝東松唆使我們槍殺謝通運」等語（見82
    年度偵字第9216號影印卷第31至32頁）；於82年10月2日
    第2次警訊時供稱：「11時左右我們到達現場埋伏，我們均
    以無線電聯絡，由謝東松指揮叫我們依計劃行事」、「當日
    由謝東松提供我們草綠色工作服，衣褲連接，頭套亦是草綠
    色毛線衣」、「（本案除謝東松參與教唆外，其他尚有何人
    參與教唆？）除謝東松外其他人我不知道」、「（你們做案
    用之IU-798號大卡車及OP-5229自小客是何人行竊？案發前
    預備時停放於何處？）車輛均由謝東松等提供，案發前我們
    將車輛藏放在芳苑工業區○○○路右轉第三家泰鈜工廠內」
    、「（大卡車預放之飼料麥麩及棉被五件、被單3件是何人
    所有？何處購買？做何用途？）大卡車上之麥麩飼料及棉被
    等亦是謝東松他們準備的，在何處購得我不知道，他們預藏
    這些飼料是用來掩護怕被他人以手槍射擊，所以預備此飼料
    及棉被」、「（以大卡車為做案工具是何人提供？）是謝東
    松，他說謝通運的這部賓士600CC汽車非常牢固，如不一次
    打死他，爾後大夥會沒性命」等語（見彰警刑字第51627號
    影印卷第8、9頁）；於原審92年3月27日訊問時供稱：「
    （狙殺計畫是何人提議？）謝東松提議」、「（何人找你參
    與？）謝東松，原本我人在台北，於行動前幾天我才南下彰
    化縣‥‥出發前，黃主旺、謝東松也有在工廠內」、「（槍
    械、車輛是何人提供？）謝東松」等語（見原審92年度重訴
    緝字第1號卷一第151至153頁）。及(2)趙建中：於82年10
    月4日警訊時所供：「（謝東松曾到芳苑工業區泰鈜工廠有
    多少次？你遇見幾次？）芳苑工業區泰鈜工廠係由謝東松租
    用做為狙擊謝通運之指揮所，平常謝東松常常前往指示計劃
    之細節」（見82年度偵字第9216號影印卷第59頁）；於92
    年4月9日原審訊問時供稱：「謝東松打電話給我與黃振雄，
    叫我到上開廠房，我們二人開一部車到該廠房，該部車是我
    向一位朋友借用」、「（如何分配槍械？）槍械是謝東松分
    配，我拿到衝鋒槍」等語（見原審92年度重訴緝字第1號卷
    一第176、177頁），足見本案主謀確為在逃之謝東松。
  (五)於上開時、地，參與狙殺謝通運之共犯，除前述之謝東松、
    黃主旺、丙○○、乙○○外，另同案共犯任志傑、曾敬超、
    李忠承、趙建中、黃振雄五名亦有參與，且渠等所犯殺人犯
    行，業據原審法院以82年度重訴字第18號、本院83年度上重
    訴字第45號判決，嗣經最高法院以85年度台上字第2020號判
    決上訴駁回確定，被告丙○○落網到案後，亦坦承其有共同
    參與本案之狙擊開槍行動，事證已極明確。再者，共犯任志
    傑、曾敬超、李忠承三人因本案判處死刑確定，於執行死刑
    前，檢察官訊問任志傑、曾敬超、李忠承臨終最後有何遺言
    時，任志傑之遺言稱：「主謀不是我，是謝東松與黃主旺二
    人，當時在高雄被捉到時，是他二人一手策劃，沒有證據證
    明是我殺人，我不服，但事已至此，坦然接受執行，但唯一
    不服的是，我非主嫌，不坦然受執行也沒有辦法，形勢比人
    強，我已沒辦法，在警訊筆錄裡，尚有很多因素存在，我深
    感抱憾」，李忠承之遺言稱：「天地不仁，司法不公，我雖
    該執行死刑，但應等彰化地檢署查明主謀者到案後才應執行
    」，曾敬超之遺言稱：「我們應該死，但非此時，應等主謀
    確定歸案，主謀謝東松依法判罪後，我才死，否則沒有人指
    證他罪證，請轉知彰化地檢署檢察官積極偵辦」等語（見臺
    灣高等法院臺中分院檢察署85年度執字第73號卷第423至431
    頁），以上各情，亦經本院調取本院90年度再字第2號謝東
    松殺人案再審案卷、查明無訛。衡諸常情，人之將死，其言
    也善，徵之任志傑、曾敬超、李忠承等三人，臨死之際，仍
    坦然接受殺人處死之判決，唯一不甘者即主謀未到，渠等即
    先受死，黃振雄、趙建中亦明知判處無期徒刑確定後，司法
    救濟之途已窮，按諸常理，渠等五人實無必要為冀延執行而
    誣指主謀謝東松未到案，並對謝東松共犯情事指訴歷歷，渠
    等實無再憑空編造情節推諉罪責必要。是本件槍擊案之共犯
    有丙○○、乙○○、謝東松、黃主旺、黃振雄、趙建中、李
    忠承、任志傑、曾敬超等九人，應堪認定。
  (六)共犯任志傑等五人於狙殺謝通運後，警方即對謝通運司機及
    隨行丁○○、戊○○（與謝通運同車，坐右前座，右後座為
    范明元）、寅○○、子○○、己○○、庚○○（另坐車號00
    0-0000號吉普車於後）等人進行詢問，然渠等均無法指認現
    場狙殺謝通運之人數，此有警訊筆錄可憑，是警方於82年10
    月1日，拘提黃振雄、趙建中二人到案時，尚不知參與狙殺
    謝通運之人數，遑論現場分工、埋伏位置暨事後處置涉案槍
    械之情形，則該二人於到案後供述，應屬自由意志下所為，
    否則筆錄何能記載如此詳盡，此觀參與製作筆錄之證人即刑
    事警察局偵查員楊宏麟於原審92年3月27日調查時證稱：本
    件乃根據黃振雄之供述而查悉其他共犯，且黃振雄、趙建中
    二人經拘提到案後係經隔離訊問等語，足見黃振雄、趙建中
    在警訊及偵查中供稱參與本件槍擊案之人數，謀議經過及作
    案情節與事後逃逸情形等，應屬事實，則黃振雄事後在本院
    前審指稱警方誤解其意思，其供稱警訊被灌水手腳被綑綁，
    雖未受傷，但有受到不當脅迫製作筆錄云云（見本院92年度
    上重訴字第36號卷一第140頁），應與事實未符。且共犯黃
    振雄既陳稱未受傷，又查無其他證據證明其有受刑求，渠等
    更於上開警訊及偵查中均已坦承事實，所供又相符，共犯黃
    振雄亦於原審供稱：偵查中所供實在云云（見原審82年度重
    訴第18號卷影印第301頁反面），則其所謂警訊中供述受脅
    迫云云，自難採信。
  (七)依共犯任志傑、李忠承、曾敬超三人，於83年1月24日上午
    11時30分許，在高雄港外海偷渡不成為警查獲後，就現場開
    槍之情形，李忠承供稱：渠等事先埋伏在甘蔗園內，伊朝謝
    通運座車開四、五槍，曾敬超持M16，黃振雄持45型衝鋒槍
    ，被告乙○○持烏茲衝鋒槍，任志傑持92手槍，被告丙○○
    持90手槍，現場除了伊開四、五槍外，曾敬超連續開八、九
    槍，其他人沒看清楚，但事後曾敬超告訴伊，丙○○裝滿二
    個彈匣都連續射擊出去等語（見高警刑字第45525號影印卷
    第4、5頁）；曾敬超供稱：伊持M16步槍，李忠承持M11衝鋒
    槍，黃振雄持45型衝鋒槍，被告乙○○持烏茲衝鋒槍，任志
    傑持92手槍，被告丙○○持90手槍，李忠承說他開了五槍，
    任志傑開一槍，被告丙○○將二個彈匣全部掃射完畢，伊則
    開九槍等語（見高警刑字第45525號影印卷第21頁、83年度
    偵字第1806號影印卷第57頁）；任志傑供稱：當時伊持用92
    手槍，曾敬超持M16步槍，李忠承持M11衝鋒槍，黃振雄持45
    型衝鋒槍，被告乙○○持烏茲衝鋒槍，被告丙○○持90手槍
    ，伊開了一槍，李忠承開了五槍，被告丙○○開了二個90手
    槍彈匣等語（見高警刑字第45525號影印卷第29頁），此有
    各該案卷可憑。可見被告丙○○及共犯任志傑各持手槍，而
    共犯曾敬超則持M16步槍，被告乙○○持烏茲衝鋒槍，應甚
    明確。且共犯任志傑、曾敬超、李忠承三人，與被告丙○○
    係先後到案，渠等就渠個人所供開槍數目短報，或彼等間所
    供開槍數目總合，縱有未符，應係現場混亂，記憶模糊所致
    ，自應依警方事後到場採證鑑定之結果為準。至被害人謝通
    運之隨行人員寅○○、子○○及庚○○，雖於警詢中證稱：
    大貨車後衝出二名男子，向謝通運座位處開槍；大貨車上站
    起二個人分持長槍掃射賓士車；大貨車上棉被內埋伏二人就
    站起來持大型槍枝朝賓士車後座一直掃射等語（見彰警刑字
    第51627號影印卷第27、29、31頁），另證人子○○（改名
    為陳鴻銘）於本院更三審審理時稱：「（‥‥你如何確定該
    二人所拿的是長槍？）因為他們出來時，我看到他們拿黑黑
    長長的槍」（見本院94年度上重更(三)字第39號卷一第177、1
    78頁），核與上開認定有歧異。然槍戰發生時，既係瞬間，
    被告丙○○等人復有三輛車，且有多人參與，則寅○○等人
    所供，既與實際參與之共犯任志傑等人所供有所未合，而寅
    ○○、子○○、庚○○於突聞槍聲，驚恐之餘，躲避猶恐不
    及，豈能看清當時射擊之狀況，是彼等關於射擊情形之供詞
    ，尚難採信。況狙殺謝通運當時，被告丙○○係藏身於任志
    傑所駕駛之IU-798號大貨車後方並以棉被覆蓋，此為被告丙
    ○○於偵審中所供認，且依現場照片所示，謝通運所乘坐之
    車牌號碼PV-2767號賓士牌小客車後座槍痕累累，案發後警
    方在現場尋得彈殼39個，足見被告丙○○等人擊發之子彈有
    39顆，要無可疑。
  (八)臺灣高等法院臺中分院檢察署檢察官聲請謝東松再審案件，
    曾命刑事警察局警察羅裕成測試彰化縣大城鄉農會到槍擊現
    場距離結果：有三條路線，最長者(1)線為14.1公里（走：芳
    苑鄉○○路與斗苑路（二線道）→斗苑路（四線道）→台17
    線（四線道）→西港村經西港分駐所旁（二線道）→福建路
    （二線道）→大城農會；(2)線為13.4公里（走：芳苑鄉○○
    路與斗苑路（二線道）→斗苑路（四線道）→台17線（四線
    道）→大城農會）；(3)線為7.1公里（走：芳苑鄉○○路與
    斗苑路（二線道）→路平路（二線道）經路上派出所→大城
    農會）。(1)線行駛時速約56至85公里，車程約10至15分鐘，
    (2)線行駛時速約在57公里至81公里，車程約10至15分鐘，(3)
    線行駛時速約42公里至70公里，車程約在6至8分鐘。可見從
    大城農會來回路平路槍擊謝通運命案現場之單程，短則8分
    鐘，最長亦僅需15分鐘，有該份履勘報告附於調閱之本院90
    年度再字第2號影印卷內可稽（證據27）。另經檢察官隔別
    訊問證人洪文貴、陳註、王勤柱後，洪文貴改證稱：「‥
    ‥回到大城農會時他們已在吃羊肉，到11時25分吃完羊肉也
    喝完酒，又提議到會議室泡茶，我因另有業務，沒有跟過去
    ，不知他們有無泡茶，但12時我去伙食團吃飯時，我就沒有
    看到他們，不知道他們是否離開，吃完飯後，我和蔡用去各
    農會分部視察，沒有再回到農會」。陳註改證稱：「當天
    上午10時多，我從外進來，在會議室看到一夥人和謝東松在
    一起吃羊肉爐，他們已有一會兒，我有進去吃一碗，我約11
    時離開會議室，那時羊肉已吃完，就轉到辦公室旁泡茶桌泡
    茶，我吃完羊肉就回去辦公，沒有和他們泡茶，但從我的辦
    公桌可以看到他們。到中午12時，我們農會按下班用餐，所
    有職員會到伙食團用餐，那時我看原來在辦公旁泡茶的人，
    都已經離開。因為農會中午12時開始午休，所以我確定那時
    已沒人在泡茶，那會吵到別人午休」。王勤柱改證稱：「
    當天‥‥我看謝東松一人來農會，10時多有多人在會議室吃
    羊肉，謝東松也在，在12時之前他們吃完羊肉，喝完酒。我
    沒有過去泡茶，所以不知道他們有沒有泡茶，直到下午開始
    上班約1時10分許，謝東松要離開時，有來向我打招呼，至
    於中間有無離開，我不知道，因為農會有側門可以進出，不
    需要經過大門進出。」（以上證人偵訊筆錄見本院90年度再
    字第2號影印卷內其中台灣高等法院台中分院檢察署89年度
    再字第1號卷第157至186頁）。大城鄉農會秘書劉裁培稱
    ：「當天早上11時，我有看到謝東松在會務股，我和他聊一
    下就離開，到下午1時半，在農會就聽到人說謝通運被殺，
    當時謝東松人在農會，但從早上11時半到下午1時半，謝東
    松是否有離開，我就不知道」（見本院90年度再字第2號影
    印卷第62頁至63頁）。大城農會總幹事蔡用亦稱：「‥‥
    他（指謝東松）到農會來，我有看到，最後看到他是上午11
    時半左右，後來我和林進春省議員去台中找朋友」（見本院
    90年度再字第2號影印卷第66頁）。是從上開證人之供述，
    可知：案發當天謝東松於10點多至11點30分許確有在大城鄉
    農會出現，嗣於當日下午1點10分之後，謝東松才又再度出
    現在大城鄉農會，其間從上午11點半至下午1點10分許，約
    有一個半小時，上開五位大城鄉農會證人，無人能證明謝東
    松人在大城鄉農會。稽之上開五位證人無人能證明謝東松從
    上午11點半至下午1點10分許，其人有在大城鄉農會，對照
    任志傑、曾敬超、李忠承於自白書所指：「謝東松分配好槍
    械、車輛、任務後，從泰鈜工廠出發時間約為上午10時半，
    到路平路養雞場現場後，渠等守候約二個小時，約至中午12
    時40分許，黃主旺以對講機傳達謝通運車來了，隨即發生撞
    車、連續開槍，棄車、逃離現場等行為，之後我們三人坐一
    部車，往芳苑工業區行駛，由黃主旺帶領到新寶村黃主旺之
    弟家等候，丙○○他們則往路平村方向逃離。至下午2時許
    謝東松到黃主旺弟家與渠等三人會合後，再一同到台中市逃
    亡（見本院90年度再字第2號影印卷其中檢察官聲請再審證
    據四、五、六，李忠承、任志傑、曾敬超等三人之自白書）
    。另黃振雄稱：「謝東松有說他要去農會製作不在場證明」
    ，繼又稱：「在曾敬超用步槍開二槍後，大家就停止槍擊，
    但隨即又聽到謝東松用無線電打過來的聲音，下達叫我們再
    補上幾槍的指示，我當時沒有看到他的人，但有聽到謝東松
    用無線電在指揮的聲音」（見89年度再字第1號卷第124至12
    5頁）。黃主旺稱：「謝東松在泰鈜工廠分配槍械任務後，
    任志傑、曾敬超、李忠承、黃振雄、趙建中等人先行出發，
    謝東松和我各開一部車在後出發，謝東松叫我到工業區入口
    等他，他說要去彰化縣大城鄉農會製作不在場證據，約等一
    個多小時後他回來，回來後又叫我去洪占山的養豬場等他，
    這時我看他跑到附近空屋頂樓，手拿望遠鏡、對講機，身穿
    防彈衣，當他回來與我會面時，還沒有開始槍戰，迨我到洪
    占山養豬場後約十五分鐘，隨即聽到槍聲，沒多久，謝東松
    就載任志傑、曾敬超、李忠承到來，然後將槍交給我，謝東
    松隨即又開車，再去彰化縣大城鄉農會，下午2點多謝東松
    又回到我們約定之魚塭見面，即帶任志傑、曾敬超、李忠承
    等三人逃往台中市」（見89年度再字第1號卷第124至125頁
    ）。丙○○稱：「謝東松有以無線電在斗苑路路旁別墅樓頂
    ，以無線電指揮他們，並要求他們回報，我有回報『就定位
    』」（見本院90年度再字第2號影印卷其中檢察官聲請再審
    證據14）可知：謝東松於發生槍擊謝通運命案彼時，即當天
    中午12時40分許，雖未與任志傑、曾敬超、李忠承、黃振雄
    、趙建中、丙○○、乙○○等人在路平路現場，共同槍擊謝
    通運，惟事實上謝東松人亦在離槍擊現場不遠，可以觀察槍
    擊現場全貌之空屋頂樓制高點處，以無線電遙控方式全程指
    揮槍擊事件，否則謝東松何能指揮丙○○快就定位，並知悉
    現場僅開二槍就停止槍擊，而立即下令共犯再繼續槍擊，快
    再補上幾槍。堪信謝東松自路平路現場確認行凶得逞後，時
    程上仍得從容回到大城鄉農會，再與上開部分不在場證人見
    面，取信渠等出庭作不在場證明。再經查發現謝東松於82年
    9月1日受聘大城鄉農會擔任專員之簽呈（見本院90年度再字
    第2號影印卷其中檢察官聲請再審證據31）。其中簽核者即
    王勤柱、陳註、劉裁培、蔡用等人，皆謝東松聲請渠等到庭
    作不在場之證人，足證謝東松與大城鄉農會關係及上開不在
    場之證人關係非淺，則渠等於原確定判決所為之不在場證言
    ，是否可信，即應存疑。綜上，不在場證人更詳細之供述、
    共犯黃主旺、黃振雄、丙○○自白命案發生時謝東松在附近
    空屋頂樓指揮之供述、大城鄉農會至命案現場單程至多僅15
    分鐘之履勘報告及共犯等自白從泰鈜工廠出發之時間、在路
    平路現場等候之時間、謝東松從大城鄉農會回到芳苑路平路
    現場之車程，可知：本件謝東松應係上午10時半之後才出現
    在大城鄉農會，停留至12時許，即又趕回芳苑鄉路○路槍擊
    命案現場坐鎮，親自指揮槍擊謝通運之全程，迨下午12時40
    分許槍擊得逞後，隨即再度趕回大城農會，嗣於約1時10分
    許在大城鄉農會為上述證人見及，故意再停留至下午2點許
    ，再趕回黃主旺之弟家裡，與任志傑、曾敬超、李忠承、黃
    主旺等共犯會合後，一起陪同共犯逃亡。
四、關於本件兇殺案件發生之緣由，據：被告丙○○於89年5
    月26日第3次警訊時稱：「（謝東松為何要狙殺謝通運？）
    最主要是洪絲條為謝通運之子謝文川殺害，再者是之前他們
    合作經營紅蘿蔔生意，彼此猜忌而積怨在心」、「我逃亡期
    間，謝通運積極派員追殺我，我亦無能力反擊，適逢洪絲條
    之死，謝東松又積極慫恿之下，我原本極力推辭‥‥我被逼
    迫走投無路，無選擇之餘地，只好聽從謝東松計劃行事」（
    （見89年度他字第2481號影印卷第39頁），及於89年5月31
    日訊問時所供：「（當初為何策劃槍殺謝通運？）之前謝通
    運在公共場所打我，後來我拿槍去賭場槍傷謝通運‥‥」（
    見89年度他字第2481號影印卷第74頁）；黃主旺於89 年5
    月26日第一次警詢時所供：「（謝東松為何要策劃槍殺謝通
    運？）謝東松為了個人利益及政治前途‥‥才策劃要槍殺謝
    通運」（見本院94年度上重更(三)字第39號卷一第239頁）；
    黃振雄於82年10月1日警訊時供稱：「命案之原因是因為
    謝通運和謝東松、洪絲條三人有恩怨，前不久在台北市松山
    區被謝通運之子謝文川槍擊死亡，而謝東松本來即和謝通運
    有仇恨加上洪絲條之死亡，致使謝東松加深仇恨洪絲條出殯
    後即籌劃槍殺謝通運，此計劃已有二個月左右，負責幕後計
    劃之人為謝東松」等語（見82年度偵字第9216號影印卷第31
    頁）。足見本案緣起於彰化縣議員洪絲條，遭謝通運之子謝
    文川持槍擊斃，原屬洪絲條派系之謝東松，認該案件係與其
    敵對派系之謝通運策劃所為，再者之前謝東松與謝通運合作
    經營紅蘿蔔生意，彼此猜忌而積怨在心，且為其個人利益及
    政治前途，乃萌生槍殺謝通運為洪絲條報仇及洩憤之意，並
    找上因曾槍傷謝通運後被謝通運派員追殺之丙○○參與其事
    ，被告等自始即計畫要殺死謝通運，至為明確。再者，被害
    人謝通運、范明元二人，確因本件槍擊致死，業據檢察官督
    同法醫師解剖相驗屬實，製有相驗屍體證明書、驗斷書、勘
    驗筆錄及解剖相片各一份附卷可參（見82年度相字第0875號
    影印卷第27至43頁、林警刑字第2、3號影印卷〔該警卷1至5
    號，原未編案號，係臨時編號，以下均同〕）。又案發當日
    ，黃主旺既在彰化縣芳苑鄉農會跟監謝通運行蹤，則謝通運
    座車，除謝通運一人外，尚有被害人范明元亦坐上該車後座
    等情，應為被告丙○○等人所能知悉，且現場每部車上均配
    備有無線電乙節，亦經本案共犯供稱相符在卷（見彰警刑字
    第51627號影印卷第4、11頁、高警刑字第45525號影印卷第3
    0頁、83年度偵字第1806號影印卷第143頁），則被告等人，
    受共犯黃主旺以無線電告知並準備動手狙殺，當對於渠等以
    強大火力之槍枝猛烈射擊謝通運後，可能將後座之其他乘員
    （按指范明元）同時射擊致死之事實，應屬能預見。另依謝
    通運隨行人員寅○○於警訊證稱「大貨車把我老闆（謝通運
    ）座車卡於甘蔗園邊後，兩車夾住於路中央，並迅速從大貨
    車後衝出二名男子‥‥未說話就向謝通運座位處開槍」等語
    （見彰警刑字第51627號影印卷第27頁），則被告丙○○等
    人持槍對後座射擊多發子彈，堪認被告等人除有擊斃謝通運
    之直接故意外，亦有將後座旁邊之范明元槍擊致死之不確定
    故意，甚為明顯，均堪認定。另依證人謝通運座車之司機丁
    ○○，於警訊時所供：槍擊後，坐於右前座之戊○○打開右
    前門，伊也由右前門跑出去，躲在車下，開槍都是朝後座開
    槍，沒有往前座開槍等語（見82年度相字第0875號影印卷第
    7頁），佐以李忠承等三人於案發警訊之所供情節，共犯任
    志傑既有出言係針對謝通運而來，堪認被告等人槍擊目標即
    在謝通運，是渠等對前座之戊○○、丁○○二人，應無殺人
    之犯行，併此敘明。
五、證人保護法部分：
  (一)被告丙○○供稱檢察官於偵辦共犯謝東松再審案時，曾應允
    其如供出謝東松涉案情節，可依證人保護法相關規定予以減
    刑等語。
  (二)證人即臺灣南投地方法院檢察署主任檢察官王清杰，於本院
    上訴審審理時證稱：「89年2月證人保護法實施，偵辦警員
    向我請示，是否要使用該法，殺人部分已經起訴，是否適用
    該法由法官決定，還在偵查部分，如果能夠供出重要證據，
    我可以考慮，適用該法，但是已經起訴殺人案件，就是本案
    ，已經脫離檢察官的偵查範圍，只能作為法官審判殺人案件
    量刑的審酌，至於他所涉槍砲、恐嚇取財還在偵查部分我們
    同意適用證人保護法規定，但還是要看偵查的結果，才能適
    用，本件82年起訴殺人案件，我沒有權利同意他適用證人保
    護法」等語（見本院92年度上重訴字第36號卷一第130頁）
    。
  (三)相關承辦員警之證詞：證人陳家欽等均稱本案於請示檢察官
    後經檢察官同意適用證人保護法，並且告知丙○○等語：
    1.證人陳家欽於92年10月14日本院上訴審審理時證稱：「（
      謝東松再審案子，你有無向丙○○提起可以適用證人保護
      法？）有的」、「（依法是應由檢察官決定，你有無請示
      ？如何請示？）是的。89年實施證人保護法，我們認為丙
      ○○到案後，除了他82年犯案外，尚有無其他犯罪案件，
      希望他供出其他重要事證，所以才向檢察官請示，檢察官
      同意可以以此方式告知丙○○，希望他供出其他案件」、
      「（是否包括本案殺人案件？）有的，也是如此向丙○○
      講」、「（有無特別開庭偵訊？偵查過程中你有無在場？
      ）請示檢察官後，我們就到看守所借提到台中市警察局訊
      問，就由王清杰檢察官訊問，檢察官訊問被告的時候，我
      並沒有在場」（見本院92年度上重訴字第36號卷一第131
      至132頁）。
    2.證人何國枝於92年10月14日本院上訴審審理時證稱：「（
      謝東松再審的案件，你有無向丙○○提起可以適用證人保
      護法？）有請示檢察官，有向丙○○提起可以適用證人保
      護法」（見本院92年度上重訴字第36號卷一第134頁）。
    3.證人許正道於92年10月14日本院上訴審審理時證稱：「（
      與詰問證人何國枝內容一樣，有無意見補充？）陳述如何
      國枝一樣，檢察官有概括授權，但是詳細適用該法的實際
      情形我不清楚」（見本院92年度上重訴字第36號卷一第13
      5頁）。
    4.證人何國枝於93年7月13日本院更一審審理時證稱：「（
      〈請審判長提示鈞院前審卷第一卷133頁提示予證人看審
      判長提示筆錄〉我想請教你證人保護法是他被抓到前才通
      過，是誰向被告提議證人保護法？是被告還是警方還是檢
      方？）那時候我記得是我們隊長陳家欽提出來的」、「（
      陳隊長提議後你們如何和被告談？）我當時89年5月24 日
      我和隊長他們有去看守所借訊，我們就有說如果他據實講
      可以依照證人保護法，第二天借提出來檢察官有到場，當
      初丙○○人有講，這個筆錄我今天也有帶來。（你說陳隊
      長說如果據實講是針對什麼案件？）針對殺謝通運這個案
      子，看是誰主導的如何這樣。（你剛剛提到陳隊長這樣講
      你們有沒有去請示檢察官？）隔天借回來，檢察官有到場
      。（你說有跟檢察官講是24日還是25日？）25日，25日檢
      察官也有到場，應該是許正道向檢察官講的，不是在借回
      來的時候講，是許正道另外講的，我記得是有向丙○○要
      他據實講說這樣證人保護法通過，據實講可以減刑，我現
      在是不記得檢察官怎麼講，不過我是有聽到。（當時被告
      的律師有沒有在場？）筆錄上有寫謝律師有到場」（見本
      院93年度上重更(一)字第9號卷二第98至99頁）。
    5.證人趙瑞昇於93年7月13日本院更一審審理時證稱：「（
      你都作筆錄，偵辦丙○○案件你有沒有參與謝東松在場的
      筆錄部分？）有。（請問筆錄過程你有沒有聽過檢方或是
      警方說要讓丙○○適用證人保護法事情？）有。（你聽到
      的內容是不是請你回憶看看再說明。你印象中是哪一次？
      你在場聽到什麼？是一個場合還是不只一個場合聽到的？
      ）當時剛開始的時候應該是與組長提的後來檢察官再問。
      （許組長是誰？）我的印象是許正道。（如何跟他講？）
      他如果把這個犯罪事情和組成架構說出來讓他可以適用證
      人保護法，就是他們如何去狙殺謝通運的案子」、「（89
      年5月24 日你有沒有和何警官和陳家欽隊長去看守所接見
      過丙○○？）要看接見紀錄比較準，我想應該是有」（見
      本院93年度上重更(一)字第9號卷二第100至101頁）。
    6.證人許正道於93年7月13日本院更一審審理時證稱：「（
      請問許警官你89年3月當時丙○○被捕時你擔任何職？）
      刑事局三隊二組的組長。（逮捕那天你有沒有參與？）我
      沒有在逮捕現場。（逮捕以後你如何參與？）我是負責在
      指揮所調度指揮，逮捕他的現場我沒有到。（你們會去逮
      捕他你參與偵辦的是哪些？）我不了解這樣的說法。（逮
      捕後偵訊的案件有哪些？）主軸是謝通運的案子，其他的
      槍擊案是附帶的。（主軸的命案你有告訴丙○○證人保護
      法？）檢察官有概括授權給我。（誰想到這個提議？）我
      們警方向檢察官提議的，是我們專案小組向檢察官建議的
      ，當時還是以我們刑事局為主。（陳家欽是專案小組？）
      是的。（剛剛據何警官作證說你接和檢察官談到證人保護
      法，如何談？）當時我們主要是要突破謝通運命案幕後主
      犯這一點所以我們向檢察官提到是不是讓丙○○適用證人
      保護法，檢察官有概括授權，丙○○也有同意。（偵訊時
      你聽到檢察官這樣子和丙○○講？）在警方的認知，我們
      是認為檢察官已經答應，沒有對於這點在（再）做特別的
      關注」（見本院93年度上重更(一)字第9號卷二第105至106
      頁）。
    7.證人陳家欽再於94年10月13日本院審理時證稱：「當初我
      們逮捕到丙○○時，我們對於本案的研判應該還有一些幕
      後主持的共犯，但是丙○○對這部分的詢問一直不願意供
      出實情，當時證人保護法剛實施，所以我們利用證人保護
      法來說服丙○○，而且告訴他前面已經有三個被判處死刑
      ，唯一能夠救你的辦法就是供出主謀者，丙○○唯恐警方
      騙他還找他的律師研究，研究結果認為可行，我們也有向
      偵辦此案的許檢察官報告，檢察官以同意適用證人保護法
      ，而且檢察官也有親自問丙○○筆錄」、「（提示證人何
      國枝警官於93.7.13作證之筆錄（見本院93年度上重更(一)
      字第9號卷二第98至99頁）、證人許正道警官亦於93.7.13
      作證之筆錄（見本院93年度上重更(一)字第9號卷二第106頁
      ）及證人趙瑞昇偵查員亦於93.7.13作證之筆錄（見本院
      93年度上重更(一)字第9號卷二第100頁），其等分別證稱略
      謂：當初是由你提出對被告丙○○適用證人保護法，主要
      是要突破謝通運命案幕後主犯，如果這個他們如何去狙殺
      謝通運的犯罪事情和組成架構說出來可以適用證人保護法
      云云。你對他們三位當初均有參與偵辦、協助謝東松再審
      件之警方專案小組成員之證述內容是否正確，有無意見〈
      提示筆錄並交自閱並告以要旨〉？）正確，沒意見」、「
      這部分我沒有解釋『得減』或『必減』，只是告訴他適用
      證人保護法對你將來有點保障」、「‥‥適用證人保護法
      是我自己提出的，我在刑事局時有向我自己的長官報告過
      適用證人保護法對我們是比較好的策略，接著我就南下台
      中與丙○○談，以後的過程就如同我上述所說」‥‥「（
      後來丙○○有供出幕後的主謀者或是共犯嗎？有無查獲這
      個人或是相關證據嗎？）丙○○他有供出主謀是謝東松。
      有關謝東松的證據我們後來有查的比較具體一點，但是在
      我們向王清杰檢察官報告說蒐證比較清楚了，準備要逮捕
      謝東松之前謝東松就逃到大陸去，到目前都還沒抓到這個
      人」、「（丙○○有供出主謀者是謝東松，那有關謝東松
      的證據到目前為止有無查獲？）我們認為證據是都有在卷
      宗裡面，我們也跟檢察官報告，檢察官也認為時機比較成
      熟可以去拘捕謝東松，但是在我們拘捕他之前，謝東松就
      逃到大陸去了，到目前都沒有抓到這個人」等語（見本院
      94年度上重更(三)字第39號卷一第174至176頁）。
  (四)被告丙○○於本院更三審94年8月26日準備程序時陳稱：「
    就證人保護法部分我到案時包括王檢察官、陳家欽隊長及其
    他多名警官，要我供出主謀者，這樣再審案才能夠再審，等
    再審之後他們會用證人保護法給我減刑，我當時心理壓力很
    大，包括謝律師也一再勸我要配合，所以我才供出」等語。
    佐以：(1)前揭證人陳家欽等證述，(2)被告丙○○於89年3月2
    9日已為警緝獲，迄89年5月25日始一改不配合之態度，供出
    謝東松為本案主謀，並稱：「（右記年籍資料是否正確？是
    否請辯護律師到場？）完全正確。我請謝旻達律師到場」、
    「（你是否願意將狙殺謝通運之實情詳述之？）我願意，但
    我希望警方能依照證人保護法保護我及家人，並能獲得減刑
    」（見89年度他字第2481號影印卷第35至36頁）、「早上有
    王檢察官在場開導我吐實，我希望能依證人保護法保護我並
    能獲得減刑」（見89年度他字第2481號影印卷第38頁）等情
    ，均可知丙○○逮捕之初確實如證人陳家欽等所稱堅決不吐
    實。
  (五)王清杰檢察官既已陳稱：「89年2月證人保護法實施公布實
    施，偵辦警員向我請示，是否要使用該法」，倘當時王清杰
    檢察官確係如其於本院上訴審時所稱係向丙○○表明「殺人
    部分已經起訴，是否適用該法由法官決定，還在偵查部分，
    如果能夠供出重要證據，我可以考慮，適用該法，但是已經
    起訴殺人案件，就是本案，已經脫離檢察官的偵查範圍，只
    能作為法官審判殺人案件量刑的審酌，至於他所涉槍砲、恐
    嚇取財還在偵查部分我們同意適用證人保護法規定，但還是
    要看偵查的結果，才能適用」等語，衡情，被告丙○○當無
    僅憑王清杰檢察官泛稱「還在偵查部分同意適用證人保護法
    」、「已經起訴殺人案件，就是本案，已經脫離檢察官的偵
    查範圍，只能作為法官審判殺人案件量刑的審酌」等不切實
    際之語，即遽以供出「本案主謀實為已獲無罪判決確定之謝
    東松」之理！遑論丙○○尚與時任其委任律師之謝旻達律師
    斟酌再三始為不利於謝東松之供述。
  (六)據上論結，堪認王清杰檢察官確曾「事先同意」被告丙○○
    得以適用證人保護法相關規定。雖證人保護法施行細則第21
    條規定：「本法第14條第1項及第二項所稱檢察官事先同意
    ‥‥檢察官同意者，應記明筆錄」，而遍觀全卷並無檢察官
    同意適用證人保護法之記載；然證人保護法施行細則係於證
    人保護法89年2月9日公布後之90年7月4日始發佈。檢察官及
    員警為對謝東松聲請再審而訊問被告丙○○之時間係在89年
    間，彼時該施行細則既尚未發佈，檢察官之同意自不以記明
    筆錄為必要。至王清杰檢察官於本院上訴審證述其所同意適
    用證人保護法範圍僅限於「被告丙○○所涉槍砲、恐嚇取財
    還在偵查部分」，衡係因時間久隔（作證時間92年10月14日
    ），且相關訊問被告丙○○筆錄內並無記載適用證人保護法
    之規定，僅憑現有卷證資料推論而為答訊，自非可採。
  (七)惟按證人保護法第14條第1項規定：「第二條所列刑事案件
    之被告或犯罪嫌疑人，於偵查中供述與該案案情有重要關係
    之待證事項或其他共犯之犯罪事證，因而使檢察官得以追訴
    該案之其他共犯者，以經檢察官事先同意者為限，就其因供
    述所涉之犯罪，減輕或免除其刑」，其所謂檢察官事先同意
    ，當指檢察官本案偵查終結前之同意，此亦為證人保護法施
    行細則第21條所明定。本案被告丙○○既於82年12月27日經
    檢察官提起公訴，有起訴書可稽，足見被告丙○○之本案偵
    查業已終結，被告丙○○自無適用證人保護法第14條第1項
    規定之餘地；縱然王清杰檢察官對甫施行之法律有所誤解，
    致同意被告丙○○適用證人保護法第14條第1項規定，亦不
    能因此認被告丙○○有證人保護法第14條第1項規定之適用
    。
六、與本案相關之內政部警政署刑事警察局鑑驗通知書：
  (一)內政部警政署刑事警察局鑑驗通知書82年9月27日刑鑑3397
    號（見82年度偵字第9216號影印卷第104至105頁）【鑑驗資
    料彈殼32顆】
    1.八顆係5.56mm制式步槍子彈彈殼：
      (1)適用同口徑槍支，如M16、65式步槍。
      (2)認係同一枝槍枝所擊發（鑑驗書未予編號，本院自行編
        為E槍）。
    2.24顆係9mm制式子彈彈殼：
      (1)適用同口徑槍支。
      (2)認係二枝槍枝所擊發。
        A槍18顆：研判係奧地利GLOCK廠牌槍枝所擊發。
        B槍6顆。
  (二)內政部警政署刑事警察局鑑驗通知書82年10月14日刑鑑3441
    號（見82年度偵字第9216號影印卷第111至112頁）【鑑驗資
    料彈殼5顆】
    1.一顆係5.56mm制式步槍子彈彈殼：
      (1)適用同口徑槍支。
      (2)與83.9.23送鑑謝通運被槍擊案現場5.56mm彈殼8顆認係
        同槍所擊發（註：即前揭E槍所擊發，累計彈殼9顆）。
    2.四顆係9mm制式子彈彈殼：
      (1)適用同口徑槍支。
      (2)認係三枝槍枝所擊發。
        A槍2顆：
          (甲)與83.9.23送鑑謝通運被槍擊案現場9mm彈殼中之18
            顆彈底紋痕相吻合，認係同一枝槍枝所擊發。
          (乙)註：A槍所擊發彈殼累計20顆。
        B槍1顆：
          (甲)與同案現場9mm彈殼中之6顆彈底紋痕相吻合，認係
            同一枝槍枝所擊發。
          (乙)註：B槍所擊發彈殼累計7顆。
        C槍1顆。
  (三)內政部警政署刑事警察局鑑驗通知書82年10月15日刑鑑3446
    號（見82年度偵字第9216號影印卷第115至116頁、82年度重
    訴字第18號卷第62至63頁）【送鑑槍枝四枝，即本判決書附
    表編號1至4所示槍枝】
    1.美國THOMPSON口徑0.45吋制式衝鋒槍，槍號91852號（即
      本判決書附表編號2）（槍管火藥殘跡呈陰性反應）。
    2.美國INTRATEC廠牌TEC-9口徑9mm制式衝鋒槍，槍號45934
      號（即本判決書附表編號1）：
      (1)槍管火藥殘跡呈陽性反應。
      (2)試射彈殼經本局檔存彈殼比對結果，未發現紋痕特徵相
        吻合者。
    3.美國COBRAY廠牌M11型口徑9mm制式衝鋒槍，槍號41161號
      （即本判決書附表編號3）：
      (1)槍管火藥殘跡呈弱陽性反應。
      (2)試射彈殼經本局檔存彈殼比對結果，與83.10.2送鑑謝
        通運等被槍擊案現場9mm彈殼1顆（C槍）彈底紋痕特徵
        相吻合，認係擊發C槍彈殼之槍枝。
    4.義大利FRATFLLI TANFOGIO廠牌TZ75型，槍號H33016號（
      即本判決書附表編號4）：
      (1)槍管火藥殘跡呈弱陽性反應。
      (2)試射彈殼經本局檔存彈殼比對結果，與82.9.23及83.
        10.2送鑑謝通運等被槍擊案現場9mm彈殼7顆（B槍）彈
        底紋痕特徵相吻合，認係擊發B槍彈殼之槍枝。
  (四)內政部警政署刑事警察局鑑驗通知書82年10月20日刑鑑6558
    7號（見82年度偵字第9216號影印卷第113至114頁）【鑑驗
    資料彈殼2顆】
    1.B槍彈殼1顆：
      (1)與彰化縣警察局於82.9.23及82.10.2送鑑謝通運等被槍
        擊案現場彈殼中之7顆（B槍）彈底紋痕相吻合，認係同
        一枝槍枝所擊發。
      (2)註：B槍所擊發彈殼累計8顆。
      (3)認係FRATFLLI TANFOGIO廠牌TZ75型（槍號H33016號）
        半自動手槍所擊發【即本判決書附表編號4之槍枝】
    2.D槍彈殼1顆：
      (1)未發現紋痕特徵相吻合者。
      (2)認非彰化縣警察局82.10.2送鑑謝東松等非法持有之槍
        枝所擊發【意即指並非本判決書附表編號3之槍枝所擊
        發】。
      (3)依據其撞針孔特殊型態，研判可能係由另一枝COBRAY廠
        牌衝鋒槍所擊發。
      (4)依後揭83年3月15日刑鑑字第54712號通知書鑑驗結果確
        定即本判決書附表編號10槍枝所擊發。
  (五)內政部警政署刑事警察局鑑驗通知書83年3月15日刑鑑字第
    54712號（見原審82年度重訴字第18號影印卷第224至225頁
    ）【送鑑李忠承、曾敬超、任志傑等涉嫌非法持有之槍彈案
    】
    1.美國COLT廠牌M16制式半自動步槍（5.56mm），槍號00000
      00號（即本判決書附表編號11）：
      (1)與彰化縣警察局82.9.23及82.10.2送鑑謝通運等被槍擊
        案現場5.56mm彈殼9顆，彈底紋痕相吻合，認係同一枝
        槍枝所擊發。
      (2)註：承前鑑驗書，即指E槍。
    2.美國COBRAY廠牌M11型口徑9mm制式衝鋒槍，槍號00-00000
      00（即本判決書附表編號10）：
      (1)與彰化縣警察局82.10.14送鑑謝通運等被槍擊案現場9m
        彈殼1顆，彈底紋痕相吻合，認係同一枝槍枝所擊發。
      (2)即為擊發D槍彈殼之槍枝。
  (六)內政部警政署刑事警察局94年3月9日刑鑑字第0940028236號
    函（見93年度上重更(二)字第59號卷第153頁）與前揭本案相
    關之內政部警政署刑事警察局鑑驗通知書之比較：
    1.該94年3月9日函說明二「‥‥1顆（C槍）係由謝東松所
      持有之COBRAY廠牌TEC-9型口徑9mm制式衝鋒槍所擊發‥‥
      」等語應屬有誤：
      (1)承前說明，依82年10月15日刑鑑3446號鑑驗通知書（見
        82年度偵字第9216號影印卷第115至116頁），鑑驗情形
        一、(三)，及六、(二)已認定「美國COBRAY廠牌M11型口徑
        9mm制式衝鋒槍，槍號41161號（即本判決書附表編號3
        ）」、「COBRAY廠牌M11型槍試射彈殼經與本局檔存彈
        殼比對結果，與83.10.2送鑑謝通運等被槍擊案現場9mm
        彈殼1顆（C槍）彈底紋痕特徵相吻合，認係同一枝槍所
        擊發（即為擊發C槍彈殼之槍枝）」。
      (2)且刑鑑3446號鑑驗通知書，鑑驗情形一、(二)，及六、(一)
        亦認定「美國INTRATEC廠牌TEC-9口徑9mm制式衝鋒槍，
        槍號45934號（即本判決書附表編號1）」、「INTRATEC
        廠牌TEC-9型槍試射彈殼，經與本局檔存彈殼比對結果
        ，未發現紋痕特徵相吻合者」。
      (3)縱上論結，可知該函說明二認為「1顆（C槍）係由謝東
        松所持有之COBRAY廠牌TEC-9型口徑9mm制式衝鋒槍所擊
        發」，應係將「COBRAY廠牌『M11型』」，誤植為「
        COBRAY廠牌『TEC-9型』，純屬「文字誤載」甚明。
    2.該94年3月9日函說明二「‥‥1顆（D槍）研判係由COBR
      AY廠衝鋒槍所擊發（未查獲槍枝）」等語應屬有誤：
      (1)承前說明，依82年10月20日刑鑑65587號鑑驗通知書
        （見82年度偵字第9216號影印卷第113至114頁）及83
        年3月15日刑鑑字第54712號鑑驗通知書（見原審82年度
        重訴字第18號影印卷第224至225頁），D槍即本判決書
        附表編號10之M11型口徑9mm制式衝鋒槍。
      (2)細譯該函說明二僅援引「本局82年9月27日刑鑑字第339
        7號、82年10月14日刑鑑字第3441號、82年10月15日刑
        鑑字第3446號及82年10月20日刑鑑字第65587號鑑驗通
        知書」，故可知造成內政部警政署刑事警察局誤判「未
        查獲D槍槍枝」之原因，應係漏引83年3月15日刑鑑字第
        54712號鑑驗通知書之故（因依照內政部警政署刑事警
        察局93年6月1日刑鑑字第0930100028號函「說明二、‥
        ‥經調卷查察，僅可查得82年度刑鑑字第3446、3441、
        3397號鑑驗通知書共三份，檢送相關資料影本過院；82
        年度刑鑑字第65587、83年度刑鑑字第54712號鑑驗通知
        書相關資料無法查得，歉難提供」〔見本院93年度上重
        更(一)字第9號卷二第43頁〕，足見該局係因鑑驗資料闕
        漏不完整，致有誤判）。
      (3)本案現場查獲彈殼39顆，分屬五支槍枝所擊發，依後述
        之說明，可知丙○○案發時應係持「奧地利GLOCK廠牌
        手槍」（即本判決書附表編號12），而該支槍即係鑑驗
        通知書所編未扣案之A槍，故本案案發時被告等人所使
        用之槍枝，除附表所示七支槍枝外，並應無其他槍枝涉
        入。
    3.該94年3月9日函說明二並未說明送鑑口徑5.56mm彈殼9顆
      之部分：經詳參82年9月27日刑鑑3397號鑑驗通知書（
      見82年度偵字第9216號影印卷第104至105頁）、82年10
      月14日刑鑑3441號鑑驗通知書（見82年度偵字第9216號影
      印卷第111至112頁）、83年3月15日刑鑑字第54712號鑑
      驗通知書（見原審82年度重訴字第18號影印卷第224至225
      頁）。可知美國COLT廠牌M16制式半自動步槍，槍號00000
      00號（即本判決書附表編號11），即為擊發5.56mm彈殼9
      顆之槍枝。
七、被告丙○○案發時應係持「奧地利GLOCK廠牌手槍」（即本
    判決書附表編號12，即鑑驗通知書所編未扣案之A槍）；另
    本判決書附表編號4之制式半自動手槍，應係由任志傑所持
    用：
  一被告丙○○持槍部分：
  (一)相關同案被告之供述：
    1.黃振雄：於82年10月1日警訊時稱：「丙○○持90手槍」
      （見82年度偵字第9216號影印卷第32頁）；又於82年10
      月4日警訊時：「做案槍支應該尚有一支步槍、一支衝鋒
      槍及一支90手槍‥‥」（見82年度偵字第9216號影印卷第
      45頁）。
    2.黃振雄、趙建中於原審83年1月18 日訊問時均稱：「（丙
      ○○帶何型槍枝？）90手槍」（見原審82年度重訴字第18
      號影印卷第20頁）。
    3.曾敬超於83年2月1日警訊時稱：「丙○○持90手槍」、「
      丙○○將裝備二個彈匣共卅餘發子彈全部掃射用完」（見
      83年度偵字第1806號影印卷第57頁反面）、「貨車後車斗
      埋伏我與丙○○分持M16步槍與90手槍，並以棉被覆蓋」
      （見原審82年度重訴字第18號影印卷第58頁）；於83年2
      月2日警訊時稱：「（還有槍械藏於他處嗎？）據我知道
      還有葛洛克90手槍乙支及‥‥92手槍乙支，由丙○○帶走
      ，藏於何處我不知道」（見83年度偵字第1806號影印卷第
      72頁）；於原審83年5月9日訊問時稱：「丙○○帶90手槍
      」（見原審82年度重訴字第18號影印卷第132頁反面）。
    4.任志傑於83年2月2日警訊時稱：「（還有槍械藏於他處嗎
      ？）據我知道還有葛洛克90手槍乙支及我使用‥‥92手槍
      乙支，由丙○○帶走，藏於何處我不知道」（見83年度偵
      字第1806號影印卷第74頁）；於83年2月7日警訊時稱：「
      丙○○持90手槍（葛洛克牌）一支」、「目前尚有90手槍
      （葛洛克牌）一支及92手槍一支在丙○○身上」（見83年
      度偵字第1806號影印卷第139頁正反面）。
    5.李忠承於83年2月2日警訊時稱：「（你還有槍械藏放他處
      嗎？）還有葛洛克90手槍‥‥92手槍各乙支，但均由丙○
      ○帶走了」（見83年度偵字第1806號影印卷第77頁）。
    6.被告丙○○於：(1)89年5月25日第2次警訊時稱：「我分配
      到克拉克90槍一支及二個彈匣，第一個彈匣裝有十九個
      子彈，第二個彈匣裝有十七個子彈」、「（你共開幾槍？
      ）車子撞擊後，我先對空鳴槍一個彈匣壓制對方以防他們
      還擊，換了第二個彈匣我先朝水溝邊方向開一發，後朝謝
      通運座車開二、三發」、「（你逃離現場裝備如何處理？
      ）我裝備（迷彩裝、頭套、無線電等物）置於乙○○駕駛
      的車上，另槍枝我帶在身上回高雄」（見89年度他字第24
      81號影印卷第36至37頁）；(2)89年5月26日第3次警訊時稱
      ：「（你當時狙殺謝通運所使用之槍枝置於何處？）事後
      我交給鄭明赫」（見89年度他字第2481號影印卷第39至40
      頁）；(3)89年5月26日訊問時稱：「我拿克拉克90手槍」
      （見89年度他字第2481號影印卷第42頁）；(4)89年5月31
      日警訊時稱：「我持克拉克90手槍」（見89年度他字第24
      81號影印卷第69頁反面）；(5)92年3月10日訊問時稱「（
      開槍後，如何離開現場？）‥‥槍枝我自己帶走」（見原
      審92年度重訴緝字第2號卷第34至35頁）；(6)92年4月14日
      訊問時稱：「（槍殺謝通運之後，槍械何人保管？）我不
      清楚，我的槍枝我自己帶著，其他人的槍枝我不清楚如何
      處理‥‥我帶的是一支手槍，該手槍是於工業區工廠桌上
      ，是謝通（東）松或黃主旺叫我自行拿一支槍，而是謝東
      松載我到工廠。放於桌上的槍枝有長、短槍」（見原審92
      年度重訴緝字第2號卷第61至62頁）(7)92年7月9日審判筆
      錄稱「（槍殺謝通運後，往何處逃離？）我搭乘一部小客
      車，往南逃離，過西濱橋後，自己一人再搭乘計程車到西
      螺，當時我身上有攜帶一支槍，套裝我丟棄於小客車上」
      （見原審92年度重訴緝字第2號卷第172頁）、「（請問被
      告丙○○作案之手槍如何處理？）我帶走了」（見原審92
      年度重訴緝字第2號卷第183頁）。
    (二)綜上所述，多數共犯一致指陳丙○○持用克拉克90手槍，
      丙○○亦自承分配到克拉克90手槍及二個彈匣（各19、1
      7個子彈）、案發當天有使用到第2個彈匣（射擊至少20發
      ）、逃亡時自行攜槍逃亡等情。另依本案相關各鑑驗通知
      書所得結論，可知除本判決書附表編號1、2於案發時未射
      擊以外，其餘編號3（C槍）擊發1顆、編號4（B槍）擊發8
      顆、編號10（D槍）擊發1顆、編號11（E槍）擊發9顆，另
      未扣案之A槍（經研判係奧地利GLOCK廠牌槍枝所擊發）則
      射擊多達20發，足徵該把未扣案之A槍應即丙○○所持以
      射擊之克拉克（GLOCK）90手槍。
  二共同被告任志傑持槍部分：
  (一)相關同案被告之供述：1.任志傑迭稱：「我使用‥‥92手槍
    乙支，由丙○○帶走，藏於何處我不知道」（見83年度偵字
    第1806號影印卷第74頁）、「目前尚有90手槍（葛諾克牌）
    一支及92手槍一支在丙○○身上」等語（見83年度偵字第18
    06號影印卷第139頁正反面）。2.黃振雄於82年10月1日警訊
    時稱：「小傑持用義大利制92型手槍，丙○○持90手槍」（
    見82年度偵字第9216號影印卷第32頁）。3.再承前丙○○丙
    ○○自承分配到克拉克90手槍、逃亡時自行攜槍逃亡等情，
    足見本判決書附表編號4之制式半自動手槍，應係由任志傑
    所持用。雖黃振雄帶警前往起獲埋放之涉案槍枝後，黃振雄
    於82年10月2日第2次補訊時稱：「『意大利制92手槍』槍號
    h33016（‥‥『92型』由丙○○持用）」（見彰警刑字第51
    627號影印卷第7頁反面），然此應係誤以「丙○○留下由小
    傑持用之92手槍為丙○○持用」之故。
  (二)雖黃振雄於82年10月2日、82年10月4日警詢及第一審審理時
    改稱槍號H33016號即本判決附表編號4所示之手槍係丙○○
    所持用（見彰警刑字第51627號影印卷第7頁反面；82年度偵
    字第9216號影印卷第47頁；見原審82年度重訴字第18號影印
    卷第241頁反面），另趙建中於原審亦指陳該槍號H33016號
    手槍係丙○○所持用，任志傑又陳稱其係持用另支未扣案之
    手槍（見原審82年度重訴字第18號影印卷第241頁反面），
    又卷存刑事警察局82年10月20日刑鑑字第65587號鑑驗通知
    書及台灣彰化地方法院檢察署電話相驗案件報告單附事故現
    場圖所示，警方於案發後在距任志傑所駕車牌號碼IU-798號
    大貨車撞擊謝通運所搭乘車牌號碼PV-2767號賓士牌自小客
    車處34公尺外之車牌號碼000-0000號吉普車上撿到二顆彈殼
    ，其中一顆經鑑驗為B槍即上開義大利FRATFLLI TANGOGIO廠
    牌TZ 75型制式半自動手槍所擊發（見82年度偵字第9216號
    影印卷第113、114頁；82年度相字第0875號影印卷第3頁反
    面）。惟依當時任志傑等人之目的既在狙殺謝通運，任志傑
    於駕駛上開大貨車撞擊謝通運所搭乘之自小客車後，即自該
    大貨車跳下，旋即持槍彈朝謝通運、范明元乘坐之賓士牌自
    小客車後座猛烈開槍掃射，且案發當時，須在短暫之時間內
    達到目的，則任志傑之位置，當非一成不變的固定在一處開
    槍而已，亦有可能迅速變換其位置及開槍，此由現場圖相關
    位置，謝通運之座車被撞後車頭朝西南方，而坐在謝通運右
    邊之范明元亦有中槍之情形，可知任志傑轉往吉普車附近開
    槍之情形，亦不無可能。仍足認定該槍係任志傑所持用開槍
    者無疑，因此黃振雄、趙建中、任志傑等此部分事後翻異之
    詞，尚難憑採。
八、本案案發後逃亡時攜槍情形為(1)丙○○自行攜槍（克拉克九
    ○手槍即A 槍，未扣案），(2)黃振雄等人除攜彼等持用槍枝
    外，另攜帶丙○○自任志傑手中取得之92手槍，共攜帶四
    把手槍（即本判決書附表編號1至4），(3)曾敬超等人攜帶除
    任志傑持用之92手槍以外之二把槍枝（即附表編號10、11）
    ：
  (一)本案未扣案之A槍，經研判應係丙○○所持用，已如前述。
  (二)黃振雄於82年10月2日第2次補訊時稱：「我於右述時間帶同
    警方前往右述地址挖出我和乙○○共同埋放之湯姆森衝鋒槍
    乙支槍號45934、迷你衝鋒槍乙支槍號041161、45型滾筒衝
    鋒槍槍號091852乙支、意大利制92製手槍槍號h33016（以上
    槍械由上而下分別為趙建中持用、乙○○、45型由我持用、
    92型由丙○○持用）（見彰警刑字第51627號影印卷第7頁反
    面）。其後：黃振雄於82年10月4日警訊時稱：「（警方
    起獲之槍支係何人持用，請你指證說明？）槍號49534湯姆
    森衝鋒槍由趙建中持有，我持有45型滾筒衝鋒槍（槍號0918
    52號）、槍號H33016意大利92制式手槍係由丙○○持有。‥
    ‥」（見82年度偵字第9216號影印卷第47頁）；趙建中於
    82年10月4日警訊時稱：「（警方查獲之烏茲衝鋒槍經照相
    由你本人現場指認持有但該烏茲衝鋒槍經相驗曾擊發過你作
    何解釋〈槍號49534湯姆森〉？）該把槍是案發前由丙○○
    交給我的，以前是否曾射擊過我不清楚」（見82年度偵字第
    9216號影印卷第60頁）；又依82年9月22日謝通運被槍殺
    案起出槍彈相片（見82年度偵字第9216號影印卷第51頁）所
    載，可知趙建中指證槍號「45934」槍枝由其持用，黃振雄
    指證槍號「091852」槍枝由其持用；黃振雄帶同警方尋獲
    之槍枝四把是否涉及謝通運等被槍擊案，迨至82年10月15日
    刑鑑3446號鑑驗通知書始予明確，而承警方於82年10月4
    日即告以趙建中槍號45934曾擊發過，趙建中並未改稱該槍
    枝並非伊所持用，而係稱「案發前是否曾射擊過我不清楚」
    ，據前黃振雄、趙建中等警訊時所稱，黃振雄稱持用「45型
    滾筒衝鋒槍槍號091852」、趙建中稱持用「衝鋒槍槍號4593
    4 」等語，均堪認為真實，亦證「衝鋒槍槍號041161」確係
    由乙○○持用無訛。
  (三)關於黃振雄前述：「槍號49534湯姆森」，應有誤植：
    1.依鑑驗通知書所載，本判決書附表編號1之槍枝槍號應為
      「45934」，方為正確。82年9月22日謝通運被槍殺案起出
      槍彈相片記載「槍號49534」，亦有所誤（見82年度偵字
      第9216號影印卷第51頁）。
    2.「湯姆森」應指本判決書附表編號2槍枝，而非附表編號1
      （槍號45934）該把槍枝（見82年度偵字第9216號影印卷
      第51頁82年9月22日謝通運被槍殺案起出槍彈相片，原記
      載為『湯姆森衝鋒槍』，後經更正為『美國INTRATEC廠牌
      TEC-9型9mm衝鋒槍』，而槍號091852『45型滾筒衝鋒槍』
      ，亦經更正為『美國湯姆森45衝鋒槍』）。
  (四)本判決書附表編號4（槍號H33016）之手槍，依前所述，應
    係任志傑所持用。
  (五)關於本判決書附表編號10、11槍枝：
    1.曾敬超自承持用M16步槍，且開九槍，與鑑驗結果相符，
      故附表編號11槍枝（E槍），應係曾敬超所持用無訛。
    2.李忠承應係持用僅射擊一發子彈之附表編號10槍枝（D槍
      ）：李忠承自承持用M11 衝鋒槍，且依鑑驗通知書記載，
      僅有一顆彈殼係李忠承所持用之該槍枝所擊發。雖李忠承
      於警詢時供稱其「開四、五槍」或「開了六槍」，但並無
      其他證據為佐，自不足以認定李忠承所射擊之子彈超過一
      發。
  (六)至於本件案發後，共犯之被告等分途逃亡，而共犯到案之時
    間先後不同，因被告等持槍殺人之行為，驚動社會各界，且
    案情複雜，恐或基於自己或他人之利害關係，對於何人持何
    槍，或何人開槍等情，被告等先後或相互間之陳述，容或有
    相左之處。惟以被告等均具有共同殺人之犯意則一，此即法
    理上之共謀共犯之理論，無論係由何人持槍或開槍，除對於
    超出犯意範圍之行為外，對於犯意聯絡內之行為，均應共負
    其責。而本件自案發迄今已歷經十餘年其中主嫌黃主旺已經
    判處無期徒刑確定，另一主嫌謝東松上在逃，其餘之共犯或
    以槍決伏法，或已在監執行。而共同被告等間關於，槍枝持
    用之情形，供述容或有所出入，但對於殺人之結果，並無影
    響，亦不足為有利或不利於被告丙○○、乙○○認定之依據
    ，本件已無須一一深究何人之陳述始為實在，附此敘明。
九、被告丙○○、乙○○與已判刑確定之任志傑、曾敬超、李忠
    承、黃振雄、趙建中、黃主旺及目前仍在逃之謝東松等人事
    先既已計劃狙殺謝通運，足見互有殺人之犯意聯絡，對其等
    應成立之共同殺人罪責，並無影響，此乃共同正犯應就其他
    共犯全部行為負其責任之當然結果。此外，本案復有如附表
    所示之物，現場查獲之彈殼39個及現場照片等可資佐證。另
    ：(1)車號IU-798號大貨車係失竊車輛部分，亦據丑○○（IU
    -798號大貨車所屬南峰貨運公司司機）於警詢時指稱：「（
    IU-798號大貨車）是於82年9月12日2時左右失竊」、「是於
    雲林縣斗南鎮○○街24號前空地失竊」等語（見彰警刑字第
    51627號影印卷第38頁），並有IU-798號大貨車車籍作業系
    統查詢認可資料（第65頁）記載車主名稱「南峰汽車貨運有
    限公司」可稽。(2)車號OP-5229號自小客車係失竊車輛部分
    ，亦有OP-5229號自小客車車輛失竊詳細資料畫面（見彰警
    刑字第51627號影印卷第35頁），記載車主名稱「癸○○」
    、失竊時間「82年8月12日6時」、失竊地點「台中市○○路
    與正義街口附近」等情可憑。(3)再車號SI-3036自小客車係
    趙建中向不知情之許揚全所借乙情，並據證人許揚全於82年
    10月19日警訊時證稱：「我所有SI-3036自小客車於82年9月
    初（大約是5日左右）趙建中單獨一人到我家雲林縣東勢鄉
    說明要外出郊遊要借我的車使用約四、五天，我當時即把SI
    -3036自小客車借予趙建中，因為我和台北縣新莊市五哥約
    定於9月10日北上幫忙看店，所以才把車借給趙建中，我從9
    月10日北上到10月18日才回到中部」等語明確（見彰警刑字
    第17009號影印卷第2至3頁），並有車號SI-3036號自小客車
    車籍作業系統查詢認可資料（第7頁）記載車主名稱「許揚
    全」可稽。綜上所述，被告丙○○、乙○○二人上開共同殺
    人犯行，均堪認定，自應依法論科。另測謊僅係供辦案之參
    考，如被告確有參與犯罪之事實已極明確，即無再實施測謊
    之必要，本院認被告丙○○、乙○○二人確有持槍在現場參
    與槍擊謝通運、范明元之犯行，則被告二人於本院更一審要
    求再實施測謊，即無必要；又被害人謝通運當時所乘坐之賓
    士車輛是否有防彈設備？證人子○○（改名為陳鴻銘）不能
    為明確之證述，證人寅○○亦僅稱曾聽謝通運說過該車有防
    手槍之設備，惟其既係聽聞而來，則該車確否有防彈設備，
    已足滋疑！況該車縱有防手槍之設備，惟被告等人除共同持
    有手槍外，更共同持火力強大之衝鋒槍、步槍對該車射擊，
    終造成被害人二人死亡之結果，是證人寅○○所證亦不足為
    有利於被告等之認定。另證人趙建中於本院94年12月29日審
    理時，因案發迄其作證時時隔已久，趙建中對於詰問事項，
    部分答以不記得、不清楚、不確定，惟仍明確證稱被告乙○
    ○並未參與本案，離開案發現場時，車子是伊開的，後來快
    到西濱大橋時，伊打電話給乙○○，要乙○○過來載伊云云
    ；另證人黃振雄於同日作證時，雖亦證稱乙○○並未參與本
    案，乙○○未曾出現在泰鈜工廠，案發後由趙建中開車載伊
    和丙○○離開，車行到一半，趙建中說有一個朋友在那邊工
    作，他聯絡他朋友來載他，他就先走了云云。然本案並非猝
    起偶發之事件，而係經過長時間周密計畫所採取之狙殺行動
    ，對於狙殺後如何離開現場，如何處理凶器、銷燬相關證物
    、如何逃亡等？均經事先縝密安排，並非即興之作，證人趙
    建中若自行駕車離開現場，何以捨事先安排之安全途徑而不
    由，竟臨時通知被告乙○○前來西濱大橋載伊離去，暴露行
    蹤增加己身及同夥之危險，實難想像！亦不合常理，二人所
    辯僅係事後迴護被告乙○○之詞，顯不足採信。再證人黃主
    旺於本院94年11月10日審理時雖到庭證稱：其警詢時從未提
    到「阿敏」這個人，警訊筆錄所以有「阿敏」之記載，是因
    為抄黃振雄之筆錄云云。然查，黃振雄之82年10月1日筆錄
    係記載「阿敏（陳解敏）」（見82年度偵字第9216號影印卷
    第31頁），而黃主旺89年5月26日之筆錄僅稱「阿敏」（見
    本院94年度上重更(三)字第39號卷一第239、241頁）。若警方
    製作黃主旺筆錄時直接抄黃振雄筆錄，何以筆錄不記載「阿
    敏（陳解敏）」，以資明確，足見證人黃主旺上開所證尚與
    事實不合；證人黃主旺應係於為本案之前不認識乙○○，而
    在本案籌畫階段中，與乙○○僅有短暫的接觸，故僅知乙○
    ○之稱呼為「阿敏」，而不知其完整姓名為乙○○，故其在
    警訊中僅稱「阿敏」，證人黃主旺所證應係事後迴護被告乙
    ○○之詞，亦不足採信。又證人「安全」於本院94年12月23
    日審理時，經辯護人詰問證稱在泰鈜工廠內看過被告丙○○
    與其他人在做沙盤推演，並曾一度陳稱：「這個我沒有看過
    （指乙○○）」。然就被告乙○○部分，證人「安全」於辯
    護人詰問時係先稱：「這個我沒有印象了（指乙○○）」，
    後稱：「這個我沒有看過（指乙○○）」；迨檢察官反詰問
    時又稱：「（你剛才提到現場還有不詳姓名之男子是嗎？）
    是的」、「（是否還記得這些人的長相？）因為間太久有的
    忘記了」、「（請乙○○站起來，你剛才提到這個人有在泰
    鋐工廠出現過嗎，還是沒有印象？）沒有印象」、「（對於
    他〈指乙○○〉有無參與沙盤推演是沒有印象，還是沒有，
    你能確定嗎？）我不知道」、「（對於他〈指乙○○〉有沒
    有參與沙盤推演你不知道？）不知道，忘了啦」、「（所以
    你是不能確定他〈指乙○○〉有無在場參與沙盤推演是嗎？
    ）是」、「（你能確定他〈指乙○○〉沒有在場參與沙盤推
    演嗎？）不能確定」。足見經檢、辯雙方反覆詰問結果，證
    人「安全」對於被告乙○○是否曾出現在泰鈜工廠並參與狙
    殺行動前之沙盤推演，已無印象、不知道、不能確定。然則
    證人「安全」何以對被告丙○○印象深刻？證人「安全」又
    稱：「他（指丙○○）比較常在那裡，對丙○○的臉孔比較
    有印象」，且證人「安全」多次陳稱其對於當年泰鈜工廠之
    過往「有一點點印象而已」，是其對於常見之被告丙○○能
    為明確之指證，而對於另一被告乙○○則稱沒有印象、不知
    道、不能確定，此間之區隔厥惟是否頻繁出現在泰鈜工廠而
    已，因案發迄證人「安全」至本院作證已相隔十二年餘，而
    人之記憶衡因時間經過而愈益淡忘模糊，證人「安全」上開
    所證無悖常理，而所證亦不足證明被告乙○○未曾出現在泰
    鈜工廠且未參與狙殺行動前之沙盤推演，自不足為有利於被
    告乙○○之認定。再證人「安定」於本院94年12月23日審理
    時，經辯護人詰問證稱在泰鈜工廠內看過被告丙○○與其他
    人拿香菸盒與打火機再比畫，並曾一度陳稱：「這個我沒有
    看過（指乙○○）」。然就被告乙○○部分，經檢察官反詰
    問時又稱：「（你看到有人在工廠沙盤推演時，現場有幾人
    ？）有好幾個，但是沒有什麼印象」、「（你以前認識乙○
    ○嗎〈請乙○○站起來經證人安定指認〉？）不認識」、「
    （你能確定沙盤推演時，乙○○沒有在場嗎？）我現在忘記
    了」、「（你剛才說沙盤推演時乙○○沒有看到是不能確定
    是嗎？）忘記了」、「所以你不能確定是嗎？）不能確定」
    等語。足見經檢、辯雙方反覆詰問結果，證人「安定」對於
    被告乙○○是否曾出現在泰鈜工廠並參與狙殺行動前之沙盤
    推演，因時間久隔淡忘已無多大印象；本件案發迄證人「安
    定」至本院作證已相隔十二年餘，而人之記憶衡因時間經過
    而愈益淡忘模糊，證人「安定」上開所證尚無悖常理，而所
    證亦不足證明被告乙○○未曾出現在泰鈜工廠且未參與狙殺
    行動前之沙盤推演，自亦不足為有利於被告乙○○之認定。
    另證人丁○○經本院傳拘無著，惟本案待證事項已臻明確，
    自無待丁○○到庭經詰問始終結本案之必要，併予敘明（證
    人戊○○部分則經於本院更三審捨棄傳喚，且被告等於本審
    中並未聲請傳喚證人）。
十、刑法修正後之比較適用：
    按刑法於民國94年2月2日經總統令修正公布，於95年7月1日
    施行，修正後刑法第2條第1項規定：「行為後法律有變更者
    ，適用行為時之法律。但行為後之法律有利於行為人者，適
    用最有利於行為人之法律。」依最高法院95年度第8次刑事
    庭會議決議：中華民國刑法94年修正施行後之法律比較適用
    決議案刑法於94年2月2日修正公布，95年7月1日施行（下稱
    新法；修正前刑法下稱舊法）後，有關新舊法之適用原則如
    下：（按僅摘錄與本案有關者）
  (一)法律變更之比較適用原則
    1.新法第2條第1項之規定，係規範行為後法律變更所生新舊
      法律比較適用之準據法，於新法施行後，應適用新法第2
      條第1項之規定，為「從舊從輕」之比較。
    2.基於罪刑法定原則及法律不溯及既往原則，行為之處罰，
      以行為時之法律有明文規定者為限，必行為時與行為後之
      法律均有處罰之規定，始有新法第2條第1項之適用。
    3.拘束人身自由之保安處分，亦有罪刑法定原則及法律不溯
      及既往原則之適用，其因法律變更而發生新舊法律之規定
      不同者，依新法第1條、第2條第1項規定，定其應適用之
      法律。至非拘束人身自由之保安處分，仍適用裁判時之法
      律。
    4.比較時應就罪刑有關之共犯、未遂犯、想像競合犯、牽連
      犯、連續犯、結合犯，以及累犯加重、自首減輕暨其他法
      定加減原因（如身分加減）與加減例等一切情形，綜其全
      部罪刑之結果而為比較。
    5.從刑附屬於主刑，除法律有特別規定者外，依主刑所適用
      之法律。
  (二)刑
    1.主刑
      罰金刑新法第33條第5款規定罰金刑為新台幣一千元以
        上，以百元計算之，新法施行後，應依新法第2條第1項
        之規定，適用最有利於行為人之法律。
      刑之重輕刑之重輕標準，依裁判時之規定。
    2.易刑處分易科罰金之折算標準、易服勞役之折算標準及期
      限，新法施行後，應依新法第2條第1項之規定，適用最有
      利於行為人之法律。
  (三)累犯
    新法施行前，過失再犯有期徒刑以上之罪，新法施行後，應
    依新法第3條第1項之規定，適用最有利於行為人之法律。
  (四)數罪併罰
    1.定應執行刑新法第51條第2款增訂罰金與死刑併予執行；
      第5款提高多數有期徒刑合併應執行之刑不得逾三十年，
      新法施行後，應依新法第2條第1項之規定，適用最有利於
      行為人之法律。裁判確定前犯數罪，其中一罪在新法施行
      前者，亦同。
    2.想像競合犯新法第55條但書係科刑之限制，為法理之明文
      化，非屬法律之變更。
    3.牽連犯犯一罪而其方法或結果之行為，均在新法施行前者
     ，新法施行後，應依新法第2條第1項之規定，適用最有利
     於行為人之法律。若其中部分之行為在新法施行後者，該
     部分不能論以牽連犯。
    4.連續犯
      連續數行為而犯同一之罪名，均在新法施行前者，新法
        施行後，應依新法第2條第1項之規定，適用最有利於行
        為人之法律。部分之數行為，發生在新法施行前者，新
        法施行後，該部分適用最有利於行為人之法律。若其中
        部分之一行為或數行為，發生在新法施行後者，該部分
        不能論以連續犯。
      常業犯之規定刪除後之法律比較適用，同前。
  (五)刑之酌科及加減
    1.新法第57條、第59條之規定，為法院就刑之裁量及酌減審
      認標準見解之明文化，非屬法律之變更。
    2.新法施行前，犯新法第61條第2款至第6款增訂之罪名者，
      新法施行後，應依新法第2條第1項之規定，適用最有利於
      行為人之法律。
  (六)新法施行前，犯法定本刑為死刑、無期徒刑之罪，有減輕其
    刑之原因者，新法施行後，應依新法第2條第1項之規定，適
    用最有利於行為人之法律。
  (七)新法施行前，法定罰金刑有加減之原因者，新法施行後，應
    依新法第2條第1項之規定，適用最有利於行為人之法律。
十一、論罪科刑部分：
  (一)被告等犯罪後，法律有變更，經依前述刑法修正後比較，以
    刑法修正前之規定有利於被告，應適用刑法修正前之規定處
    斷。核被告丙○○、乙○○所為，均係犯刑法第271條第1項
    殺人罪，及86年11月24日修正前槍砲彈藥刀械管制條例第7
    條第4項未經許可無故持有槍砲罪。又被告二人意圖供犯罪
    之用，而持有具殺傷力可供軍用之子彈部分，核係犯修正前
    槍砲彈藥刀械管制條例第11條第3項之罪，但該罪之法定刑
    為：處三年以下有期徒刑，顯較刑法第187條之罪為輕，則
    依86年11月24日修正前槍砲彈藥刀械管制條例第13條之1規
    定，應論以法定刑較重之刑法第187條之加重危險物罪。
  (二)被告等犯本件之罪後，槍砲彈藥刀械管制條例先於85年9月
    25日修正公布同月27日生效施行（僅修正公布第4條、第6條
    、第13條之2、第14條條文，與本案之罪名無涉），復於86
    年11月24日修正公布，並自同年月26日生效施行（修正公布
    全文25條，嗣雖分別於89年7月5日、90年11月14日、93年6
    月2日、94年1月26日修正並刪除部分條文，惟均與本案之罪
    名無涉）。比較該次修正前後之規定，槍砲彈藥刀械管制條
    例第7條第4項之法定刑為「處一年以上七年以下有期徒刑」
    ，修正為「處五年以上有期徒刑，併科新台幣一千萬元以下
    罰金」，同條例第12條第4項，未經許可持有子彈者，亦修
    正為「處五年以下有期徒刑，併科新台幣三百萬元以下罰金
    」，則被告所涉前開持有槍砲、彈藥之罪，自以修正前規定
    之刑罰較輕，有利於被告，應依刑法第2條第1項但書之規定
    ，適用最有利於行為人之法律。公訴人就被告等持用槍彈部
    分，認應成立修正前槍砲彈藥刀械管制條例第7條第3項及第
    11條第2項之罪，其起訴法條尚有未洽，應予變更。
  (三)被告丙○○、乙○○與謝東松、黃主旺、任志傑、李忠承、
    曾敬超、黃振雄、趙建中等人間，就非法持有槍、彈及殺害
    謝通運部分，均有犯意聯絡及行為分擔；被告丙○○與謝東
    松、黃主旺、任志傑、李忠承、曾敬超、黃振雄、趙建中等
    人間，就殺害范明元部分，均有犯意聯絡及行為分擔，應分
    別論以共同正犯。被告等人同時持有槍砲彈藥，觸犯前開二
    罪名，為想像競合犯，應從一重處斷；被告丙○○殺人部分
    ，多次犯行，時間緊接，犯罪手法及構成要件均相同，顯係
    基於概括犯意反覆為之，應依修正前刑法第56條連續犯之規
    定論以一罪，並加重其刑。被告等所犯殺人罪與持有槍砲彈
    藥罪間，有方法目的之牽連犯關係，應依修正前刑法第55條
    之規定從一較重之殺人罪處斷。
  (四)被告乙○○曾因違反麻醉藥品管理條例罪，經臺灣臺北地方
    法院判處有期徒刑四月確定，於81年4月9日易科罰金執行完
    畢之事實，有台灣高等法院被告前案紀錄表一份在卷可稽，
    其於刑之執行完畢後五年內再犯本件之罪，為累犯，除殺人
    罪之法定本刑為死刑、無期徒刑部分，依法不得加重其刑外
    ，其餘有期徒刑部分應依修正前刑法第47條加重其刑。
  (五)被告等持有槍彈部分，除檢察官起訴書所載以外，其餘被告
    等所持有之槍彈，雖未於起訴書中敘及，然因與已起訴且經
    認定有罪部分間，有想像競合犯或牽連犯之裁判上一罪關係
    ，為起訴效力所及，本院自應一併審理。另台灣彰化地方法
    院檢察署84年度偵字第2076號（原為台灣高雄地方法院檢察
    署83年度偵字第22849號，經承辦檢察官以無管轄權函請台
    灣高等法院檢察署令轉台灣彰化地方法院檢察署偵辦）：以
    被告丙○○涉犯殺人罪嫌而移送併辦審理部分，因與前揭論
    罪部分，屬同一事實，本院自得併予審理，併此說明。
  (六)原審經審理結果，認被告二人罪證明確，予以論科，固非無
    見。但查，科刑之判決，須將認定之犯罪事實詳載於事實欄
    ，並於理由欄內逐一說明其憑以認定之證據，使事實與理由
    兩相一致，方為適法，倘事實欄已有敘及，而理由欄內未加
    說明，是為理由不備之違誤，若兩相矛盾，亦有事實與理由
    所載矛盾之違誤。原判決就本案之犯案原因，於事實欄有論
    載，惟未於理由欄記載認定依據，已有理由不備之違誤。又
    原判決於事實欄未認定被告乙○○有開槍，但於理由欄則認
    定被告乙○○持有之槍支有射擊一槍情形，事實及理由顯有
    不符。被告乙○○上訴意旨否認有參與上開犯行，被告丙○
    ○上訴意旨以其為直接對謝通運開槍而指摘原判決不當，雖
    均無可取，惟原判決既有上述可議之處，即屬無可維持，應
    予撤銷改判。爰審酌被告二人犯罪之動機、目的、手段，渠
    等為報私仇即糾眾行兇，並經精密籌劃，確實掌握被害人行
    蹤，於白晝光天化日之下，在通衢之間攔路狙殺，以強大殺
    傷力之制式槍擊同時殺害二人，目無法紀，嚴重影響法律秩
    序及社會治安，被告丙○○於檢察官欲對謝東松聲請再審時
    ，詳細供明謝東松計畫本件兇殺案之過程，經檢察官據以對
    謝東松聲請再審；復參以丙○○於本院更三審94年12月29日
    審理時，曾由其選任辯護人廖志堯律師代丙○○提出發票人
    中國信託商業銀行西台中分行之金額共300萬元之支票（金
    額分別為75萬元、75萬元、150萬元），欲對被害人謝通運
    、范明元之家屬先作部分賠償，有該三張支票影本（原本核
    符後發還廖律師）在卷可稽，惟為因被害人謝通運之家人陳
    秀滿未到庭，被害人范明元之家屬有三位，僅范明元之弟弟
    辛○○到庭，而未能當庭交付，經記明筆錄可稽，且其於本
    院審理中，已為認罪之陳述，顯有悔悟之意；被告乙○○於
    案發時僅十九歲涉世未深，且於案發現場居於配角，涉案情
    節較輕，並均參酌已判刑確定之李忠承、曾敬超、任志傑、
    黃振雄、趙建中、黃主旺等人量刑等一切情狀，分別量處被
    告丙○○、乙○○如主文第二、三項所示之刑，並依被告等
    犯罪之性質，認有褫奪公權之必要，併予諭知褫奪公權。又
    附表編號1至4、10至12號所示槍枝（附表編號12之手槍，雖
    未經扣案，然不能證明業已滅失不存在）、附表編號7所示
    子彈拾肆顆、編號8所示子彈拾捌顆、編號9所示子彈貳拾柒
    顆（各該備註欄所載經拆卸、試射之子彈除外），均屬違禁
    物，編號5、6所示手套、防彈衣，則屬共犯謝東松所有供犯
    罪所用之物，依刑法第38條第1項第1款、第2款規定，均宣
    告沒收。又，被告丙○○選任辯護人廖志堯律師於本院更三
    審94年12月29日代理丙○○與被害人范明元之家屬辛○○成
    立和解，並提出和解書一份，附予敘明。
據上論結，應依刑事訴訟法第369條第1項前段、第364條、第299
條第1項前段、第300條，修正前槍砲彈藥刀械管制條例第7條第4
項、第13條之1，修正後刑法第2條第1項、第11條、第28條、第1
87條、第271條第1項、修正前刑法第55條、第56條、第47條、第
37條第2項、第38條第1項第1款、第2款，判決如主文。
本案經檢察官甲○到庭執行職務。
中　　華　　民　　國　　96　　年　　7 　　月　　31　　日
            刑事第十一庭  審判長法　官　陳　朱　貴
                                法　官　胡　文　傑
                                法　官　郭　同　奇
上列正本證明與原本無異。
如不服本判決應於收受送達後十日內向本院提出上訴狀，其未敘
述上訴之理由者並得於提起上訴後十日內向本院補提理由書（均
須按他造當事人之人數附繕本）。
                                書記官　康　孝　慈
中　　華　　民　　國　　96　　年　　8　　月　　6　 　日
附錄論罪科刑法條
刑法第271條：
殺人者，處死刑、無期徒刑或十年以上有期徒刑。
前項之未遂犯罰之。
預備犯第1項之罪者，處二年以下有期徒刑。
刑法第187條：
意圖供自己或他人犯罪之用，而製造、販賣、運輸或持有炸藥、
棉花藥、雷汞或其他相類之爆裂物或軍用槍砲、子彈者，處五年
以下有期徒刑。
86年11月24日修正前槍砲彈藥刀械管制條例第7條：
未經許可，製造、販賣或運輸火砲、機關槍、衝鋒槍、卡柄槍或
自動步槍者，處七年以上有期徒刑。
未經許可，製造、販賣或運輸普通步槍、馬槍、手槍或各類炸彈
者，處五年以上有期徒刑。
意圖供自己或他人犯罪之用，而犯前二項之罪者，處死刑、無期
徒刑或十年以上有期徒刑，得併科十萬元以下罰金。
未經許可，無故持有、寄藏或意圖販賣而陳列第1項及第二項所
列槍砲之一者，處一年以上七年以下有期徒刑。
第1項及第三項之未遂犯罰之。
附表：
┌──┬────────────────┬──┬────────────┐
│編號│    名                    稱    │數量│    備            註    │
├──┼────────────────┼──┼────────────┤
│ 1  │美國INTRATEC廠牌TEC-9口徑9mm制式│1支 │1.由趙建中持用。        │
│    │衝鋒槍（及彈匣）                │    │2.槍號：45934號。       │
├──┼────────────────┼──┼────────────┤
│ 2  │美國THOMPSON口徑0.45吋制式衝鋒槍│1支 │1.由黃振雄持用。        │
│    │（及彈匣）                      │    │2.槍號：091852號。      │
├──┼────────────────┼──┼────────────┤
│ 3  │美國COBRAY廠牌M11型口徑9mm制式衝│1支 │1.由乙○○持用。        │
│    │鋒槍（及彈匣）                  │    │2.槍號：041161號。      │
├──┼────────────────┼──┼────────────┤
│ 4  │義大利FRATFLLI TANFOGIO廠牌TZ75 │1支 │1.由任志傑持用。        │
│    │型制式半自動手槍（及彈匣）      │    │2.槍號：H33016號。      │
├──┼────────────────┼──┼────────────┤
│ 5  │手套                            │1副 │                        │
├──┼────────────────┼──┼────────────┤
│ 6  │防彈衣                          │5件 │                        │
├──┼────────────────┼──┼────────────┤
│ 7  │0.22口徑子彈（含彈匣乙個）      │17顆│其中2顆因拆卸檢視，1顆因│
│    │                                │    │鑑驗試射，均已無殺傷力。│
├──┼────────────────┼──┼────────────┤
│ 8  │0.45吋制式子彈                  │21顆│其中3顆因鑑驗試射已無殺 │
│    │                                │    │傷力。                  │
├──┼────────────────┼──┼────────────┤
│ 9  │9m口徑制式子彈                  │36顆│其中9顆因鑑驗試射已無殺 │
│    │                                │    │傷力。                  │
├──┼────────────────┼──┼────────────┤
│10  │美國COBRAY廠牌M11型口徑9mm制式衝│1支 │1.由李忠承持用。        │
│    │鋒槍                            │    │2.槍號：00-0000000      │
├──┼────────────────┼──┼────────────┤
│11  │美國COLT廠牌M16制式半自動步槍   │1支 │1.由曾敬超持用。        │
│    │                                │    │2.槍號：0000000。       │
├──┼────────────────┼──┼────────────┤
│12  │奧地利GLOCK廠牌手槍             │1支 │1.由丙○○持用。        │
│    │                                │    │2.未經扣案，槍號不詳。  │
└──┴────────────────┴──┴────────────┘
